臺灣高等法院高雄分院刑事判決　　 95年度上更(一)字第294號
上　訴　人
即　被　告　辛○○
選任辯護人　林慶雲律師
　　　　　　陳裕文律師
　　　　　　侯勝昌律師
上　訴　人
即　被　告　丁○○
上　訴　人
即　被　告　庚○○
上　訴　人
即　被　告　卯○○
前列三人共同
選任辯護人　李錦臺律師
　　　　　　許清連律師
上　訴　人
即　被　告　午○○
　　　　　　　　　　現於臺灣高雄第二監獄執行
選任辯護人　蘇吉雄 律師
　　　　　　陳魁元 律師
　　　　　　李衍志 律師
上列上訴人等因違反貪污治罪條例案件，不服臺灣高雄地方法院
92 年 度訴字第1676號中華民國93年2 月27日第一審判決（起訴
案號：臺灣高雄地方法院檢察署91年度偵字第6066號、6067號、
6068 號 、6069號、6071號、23334 號），提起上訴，本院判決
後，經最高法院發回更審，本院判決如下：
    主  文
原判決關於丁○○、庚○○、辛○○、卯○○部分及午○○對於
違背職務之行為收受賄賂暨定應執行刑部分，均撤銷。
丁○○連續依據法令從事公務之人員，對於違背職務之行為，收
受賄賂，處有期徒刑伍年陸月，褫奪公權伍年，所得財物新台幣
貳萬陸仟柒佰元，應予追繳沒收，如全部或一部無法追繳時，以
其財產抵償之；又連續依據法令從事公務之人員，對於職務上之
行為，收受賄賂，處有期徒刑參年拾月，褫奪公權貳年，所得財
物新台幣壹萬元，應予追繳沒收，如全部或一部無法追繳時，以
其財產抵償之。應執行有期徒刑柒年陸月，褫奪公權伍年，所得
財物新台幣參萬陸仟柒佰元，應予追繳沒收，如全部或一部無法
追繳時，以其財產抵償之。
庚○○連續依據法令從事公務之人員，對於違背職務之行為，收
受賄賂，處有期徒刑伍年拾月，褫奪公權伍年，所得財物新台幣
參萬貳仟陸佰元，應予追繳沒收，如全部或一部無法追繳時，以
其財產抵償之；又連續依據法令從事公務之人員，對於職務上之
行為，收受賄賂，處有期徒刑參年拾月，褫奪公權貳年，所得財
物新台幣伍仟壹佰元，應予追繳沒收，如全部或一部無法追繳時
，以其財產抵償之。應執行有期徒刑柒年捌月，褫奪公權伍年，
所得財物新台幣參萬柒仟柒佰元，應予追繳沒收，如全部或一部
無法追繳時，以其財產抵償之。
辛○○連續依據法令從事公務之人員，對於違背職務之行為，收
受賄賂，處有期徒刑陸年，褫奪公權伍年，所得財物新台幣參萬
陸仟肆佰元，應予追繳沒收，如全部或一部無法追繳時，以其財
產抵償之；又依據法令從事公務之人員，對於職務上之行為，收
受賄賂，處有期徒刑參年陸月，褫奪公權貳年，所得財物新台幣
伍仟元，應予追繳沒收，如全部或一部無法追繳時，以其財產抵
償之。應執行有期徒刑柒年捌月，褫奪公權伍年，所得財物新台
幣肆萬壹仟肆佰元，應予追繳沒收，如全部或一部無法追繳時，
以其財產抵償之。
卯○○連續依據法令從事公務之人員，對於違背職務之行為，收
受賄賂，處有期徒刑伍年肆月，褫奪公權伍年，所得財物新台幣
壹萬貳仟玖佰元，應予追繳沒收，如全部或一部無法追繳時，以
其財產抵償之；又連續依據法令從事公務之人員，對於職務上之
行為，收受賄賂，處有期徒刑參年捌月，褫奪公權貳年，所得財
物新台幣肆仟壹百元，應予追繳沒收，如全部或一部無法追繳時
，以其財產抵償之。應執行有期徒刑陸年拾月，褫奪公權伍年，
所得財物新台幣壹萬柒仟元，應予追繳沒收，如全部或一部無法
追繳時，以其財產抵償之。
午○○依據法令從事公務之人員，對於違背職務之行為，收受賄
賂，處有期徒刑伍年貳月，褫奪公權伍年，所得財物新台幣伍仟
柒佰元，應予追繳沒收，如全部或一部無法追繳時，以其財產抵
償之。
    事  實
一、丁○○部分：
    丁○○係高雄市政府建設局高雄市監理處（92年改隸高雄市
    政府交通局，下稱高雄市監理處）第一科工務員，自民國（
    下同）76年間起負責汽、機車駕駛執照考驗及車輛檢驗等相
    關業務，為依據法令從事公務之人員。竟基於對於職務上之
    行為收受賄賂、對於違背職務之行為收受賄賂，及行使明知
    為不實事項而登載於職務上所掌之公文書、明知為不實之事
    項，而使公務員登載於職務上所掌之公文書之概括犯意，自
    84年間起，分別利用擔任考生參加汽車駕駛執照考試監考人
    員，及廠商申請半拖車定期檢驗奉派前往檢驗之機會，或
    對於職務上行為，或對於違背職務之行為，先後收受考生及
    廠商交付之金錢賄賂，其相關犯行如次：
（一）緣丙○○因於84年間多次向高雄市監理處報考普通小型車
      駕駛執照，而無法通過，為能順利考取領得駕駛執照，乃
      基於行賄之犯意，於同年9 月間某日在高雄市監理處交付
      新台幣（下同）1 萬5 千元予綽號「客茂」之不詳姓名年
      籍之人，企圖疏通駕照考試監考官員，以利通過考驗。該
      名「客茂」者乃輾轉透過設於高雄市之「愛國駕駛訓練班
      」負責人李文欽（由檢察官另行偵結），及高雄市監理處
      第一科工務員子○○（業經台灣高雄地方法院92年度訴字
      第1687號判決免刑確定），交付3 千元之賄款予丁○○。
      丁○○乃於同月27日擔任考生丙○○參加小型車駕駛執照
      考試之路考考驗員及監考員時，本應中立監考，不得偏袒
      或指導考生應考，竟違背職務於路考前指導丙○○路考應
      特別注意之一些應考技巧，使丙○○能成績及格通過路考
      ，因此順利考取駕駛執照。
（二）未○○於84年10、11月間至高雄市監理處報考普通小型車
      駕駛執照，惟因育程度較低識字不多，恐無法順利通過筆
      試而不能考取駕照，遂基於行賄之犯意，在高雄市監理處
      附近交付1 萬2 千元予某不詳姓名年籍之成年男子，並輾
      轉經由李文欽及子○○，交付5 千元之賄款予丁○○，希
      求能順利考取駕照。丁○○承前收受賄賂之概括犯意予以
      收受後，於同年11月2 日擔任考生未○○參加小型車駕駛
      執照考試之筆試監考員時，因未○○應考狀況良好，丁○○並未予以指導或為其他違背職務配合或協助未○○考取
      駕照。
（三）癸○○（另案由台灣高雄地方法院以92年度訴字第1321號
      審理）於91年2 月間至高雄市監理處報考大貨車駕駛執照
      ，惟恐無法通過，乃基於行賄之犯意，交付1 萬5 千元予
      俗稱監理黃牛之陳月珠（由檢察官另行偵辦），陳月珠乃
      轉請寅○○透過曾家然拜託丁○○配合協助，嗣丁○○於
      同年3 月1 日擔任大貨車駕駛執照考試之路考監考員時，
      又承前職務上行為收受賄賂之概括犯意，允諾必要時在職
      務上予以協助，惟癸○○於路考時，因本身已有多年駕駛
      大貨車經驗，故路考狀況良好，未經丁○○放水或其他特
      別指導路考技巧情事而順利考取駕照，而陳月珠事後則於
      監理處之福利社內交付約定之5 千元予丁○○收受。
（四）丁○○明知高雄市監理處實施半拖車檢驗，基於便民考量
      ，得應業者申請至業者停放之處所辦理半拖車定期檢驗，
      檢驗其煞車功能、平衡度等車況動態檢驗，惟若因受場地
      及無檢驗儀器之限制而未能予以測試，亦應依專業職權，
      以目視逐車進行車架號碼、號牌、車輛尺度、顏色、車身
      標識、防止捲入裝置、聯結設備、反光標識、煞車燈、方
      向燈、號牌燈、車寬燈、倒車燈、尾燈、危險警告燈等外
      觀靜態查驗，至該檢驗項目完全合格後，檢驗員始得於其
      職務上所掌之「車輛檢驗紀錄表」上合格欄內加蓋職名章
      ，並於「拖車使用證」上蓋用檢驗合格章，檢驗員不得自
      行省略任一靜態查驗項目，竟或承前開違背職務收受賄賂
      之概括犯意或承前開職務上行為收受賄賂之概括犯意，及
      行使明知為不實事項而登載於職務上所掌之公文書、明知
      為不實之事項，而使公務員登載於職務上所掌之公文書之
      概括犯意，連續：
 （１）於87年1 月12日及同年12月16日，奉派前往欣德路通運
       股份有限公司（下稱欣德路公司）擔任半拖車定期檢驗
       工作時，分別於各該檢驗日，在欣德路公司半拖車檢驗
       場內，收受該公司車輛檢驗承辦人巳○○（業經原審以
       92年度訴字第1687號判決免刑確定），以申請檢驗車輛
       每輛300 元之代價所交付之9 千元（30輛）及5 千7百元
       （19輛）賄款後，無視於欣德路公司僅準備約2成之半拖
       車受檢，卻違背職務未確實依上開應檢驗項目逐一檢驗
       ，僅核對行車執照即認定合格通過，並分別於車輛檢驗
       紀錄表上合格欄加蓋職名章，並於拖車使用證上蓋檢驗
       合格章而為不實登載，足生損害於監理機關對車輛檢驗
       、管理之正確性。
 （２）於90年4 月26日，奉派前往大三鴻國際貨櫃股份有限公
       司（下稱大三鴻公司）擔任半拖車定期檢驗工作，竟未
       依規定前往驗車，而分別於車輛檢驗紀錄表及拖車使用
       證上，明知不實仍加蓋職名章及檢驗合格章而為不實登
       載，而為不實登載，足生損害於監理機關對車輛檢驗、
       管理之正確性， 以掩飾其未到場檢驗之行為。
 （３）於91年2 月7 日，奉派前往台塑汽車貨運股份有限公司
       （下稱台塑公司）擔任半拖車定期檢驗工作，竟違背職
       務未依規定於該日前往檢驗，而逕於車輛檢驗紀錄表及
       拖車使用證上加蓋職名章及檢驗合格章而為不實登載，
       足生損害於監理機關對車輛檢驗、管理之正確性，以掩
       飾其未確實檢驗之行為，並於翌日在高雄市監理處內，
       收受該公司車輛檢驗承辦人壬○○以每輛3 百元之代價
       所交付之賄款9 千元（30輛）。
      丁○○違背職務未確實檢驗或實地前往檢驗半拖車，即於
      各該車輛檢驗紀錄表及拖車使用證上加蓋職名章及檢驗合
      格章後，復於上開各翌日將該登載不實之車輛檢驗紀錄表
      交予該處第一科檢驗登記室，而行使之，致使不知情之成
      年作業人員，將該等車輛業經檢驗合格完成之不實事項輸
      入電腦資料之準公文書內，登錄完成銷號作業，足生損害
      於監理機關對半拖車檢驗及管理之正確性。
（五）丁○○以上述方式，對於違背職務之行為收受賄賂共2 萬
      6千7百元；對於職務上之行為收受賄賂共1萬元。
二、庚○○部分：
    庚○○係高雄市監理處第一科工務員，自73年間起負責汽、
    機車駕駛執照考驗及車輛檢驗等相關業務，為依據法令從事
    公務之人員。竟各基於對於職務上之行為收受賄賂、對於違
    背職務之行為收受賄賂、行使明知為不實事項而登載於職務
    上所掌之公文書、明知為不實之事項，而使公務員登載於職
    務上所掌之公文書之概括犯意，自84年間起，分別利用擔任
    考生參加汽車駕駛執照考試監考人員，及廠商申請半拖車定
    期檢驗奉派前往檢驗之機會，收受考生及廠商之賄賂，而於
    主、監考時因筆試順利而未特別予指導或放水及半拖車檢驗
    時，未確實對應受檢之半拖車檢驗或未實地前往檢驗，其相
    關犯行如次：
（一）緣己○○○（業經台灣高雄地方法院92年度訴字第1687號
      判決免刑確定），因曾於84年10月17日前往高雄市監理處
      報考普通小型車駕駛執照，而未能通過，為恐乃基於行賄
      之犯意，於同月20日在高雄市「南昌駕駛訓練班」交付一
      萬元現金予某不詳姓名成年男子，再輾轉交予李文欽透過
      子○○，交付5 千元之賄款予庚○○。庚○○收受前開賄
      款後，乃於同日擔任己○○○參加小型車駕駛執照考試之
      筆試考驗員及監考員時，因己○○○筆試順利而未違背職
      務予指導或協助配合己○○○順利考取駕照。
（二）庚○○亦明知半拖車檢驗雖可基於便民考量，而應業者申
      請至業者車輛停放之處所辦理半拖車定期檢驗其煞車功能
      、平衡度等動態檢驗，惟若因受場地及無檢驗儀器之限制
      而未能予以測試，亦應依專業職權，以目視逐車進行車架
      號碼、號牌、車輛尺度、顏色、車身標識、防止捲入裝置
      、聯結設備、反光標識、煞車燈、方向燈、號牌燈、車寬
      燈、倒車燈、尾燈、危險警告燈等外觀靜態查驗，至該檢
      驗項目完全合格後，檢驗員始得於其職務上所掌之車輛檢
      驗紀錄表上合格欄內加蓋職名章，並於拖車使用證上蓋用
      檢驗合格章，檢驗員不得自行省略任一靜態查驗項目，竟
      連續：
 （１）於87年7 月13日、88年11月17日，奉派前往欣德路公司
       擔任半拖車定期檢驗工作時，分別於各該檢驗日，在欣
       德路公司半拖車檢驗場內，收受該公司車輛檢驗承辦人
       巳○○，以申請檢驗車輛每輛3 百元之代價所交付之3千
       9 百元（13輛）、6 千6 百元（22輛）賄款後，無視於
       欣德路公司僅準備約2 成之半拖車受檢，違背職務未確
       實檢驗，僅形式上核對行車執照即認定合格通過，並分
       別於車輛檢驗紀錄表上合格欄加蓋職名章，並於拖車使
       用證上蓋檢驗合格章而為不實之登載，足生損害於監理
       機關對車輛檢驗、管理之正確性。
 （２）於89年5 月3日，奉派前往一路發通運股份有限公司（下
       稱一路發公司）擔任半拖車定期檢驗工作，竟於該檢驗
       日，在高雄市監理處內，收受該公司車輛檢驗承辦人乙○○，以申請檢驗車輛每輛3 百元之代價所交付之9千元
       （30輛）賄款後，竟違背職務未依規定前往驗車，而分
       別於車輛檢驗紀錄表及拖車使用證上加蓋職名章及檢驗
       合格章，而為不實之登載，足生損害於監理機關對車輛
       檢驗、管理之正確性，以掩飾其並未到場實施車輛檢驗
       之行為。
 （３）於89年10月16日，又奉派前往欣德路公司擔任半拖車定
       期檢驗工作時，竟於該檢驗日，在欣德路公司半拖車檢
       驗場內，收受該公司車輛檢驗承辦人巳○○，以申請檢
       驗車輛每輛3 百元之代價所交付之5 千1 百元（17輛）
       賄款後，無視於欣德路公司僅準備約二成之半拖車受檢
       ，違背職務未確實檢驗，僅形式上核對行車執照即認定
       合格通過，並分別於車輛檢驗紀錄表上合格欄加蓋職名
       章，並於拖車使用證上蓋檢驗合格章而為不實之登載，
       足生損害於監理機關對車輛檢驗、管理之正確性。
 （４）於90年9 月3日，奉派前往台鳳交通事業股份有限公司（
       下稱台鳳公司）擔任半拖車定期檢驗工作時，竟於該檢
       驗日，在台鳳公司半拖車檢驗場內，收受該公司負責人
       戊○○所交付之7 千元（26輛）賄款後，無視於該公司
       僅準備約17、8輛之半拖車受檢，違背職務未予檢驗，即
       認定合格通過，並分別於車輛檢驗紀錄表上合格欄加蓋
       職名章，並於拖車使用證上蓋檢驗合格章，而為不實登
       載，足生損害於監理機關對車輛檢驗、管理之正確性，
       以掩飾其未實施檢驗之行為。
 （５）復於91年1 月17日，奉派前往台塑公司擔任半拖車定期
       檢驗工作，竟未依規定前往驗車，即分別於車輛檢驗紀
       錄表及拖車使用證上加蓋職名章及檢驗合格章，以掩飾
       其未到場檢驗之行為。庚○○違背職務未確實檢驗或實
       地前往檢驗半拖車，即於各該車輛檢驗紀錄表及拖車使
       用證上加蓋職名章及檢驗合格章而為不實登載後，復於
       各翌日將該登載不實之車輛檢驗紀錄表交予該處第一科
       檢驗登記室，而行使之，致使不知情之作業人員，將該
       等車輛業經檢驗合格完成之不實事項鍵入電腦資料之準
       公文書內，登錄完成銷號作業，足生損害於監理機關對
       半拖車檢驗及管理之正確性。
（三）庚○○於91年1 月24日，擔任車牌號碼ＺＬ─4025號自用
      小客車（原車牌號碼為ＯＮ─4606號，車主為施世明，由
      黃文琪委託代驗）後段檢驗員，負責頭燈、霧燈、車寬燈
      、尾燈、號牌燈、煞車燈、第三煞車燈、倒車燈、方向燈
      、危險警告燈、煞車效能、煞車平衡度、手煞車效能、前
      輪側滑度、排氣、排煙等項目之檢驗，竟又承前對於職務
      上行為收受賄賂之概括犯意，收受代辦業者甲○○○（另
      由台灣高雄地方法院92年訴字第1321號案件審理）基於行
      賄犯意所交付之1 百元賄款，於實施檢驗後並分別於車輛
      檢驗紀錄表上合格欄內及行車執照加蓋職名章及檢驗合格
      章，而予認定檢驗通過。
（四）庚○○復於91年3 月7 日，擔任車牌號碼ＶＪ─9172號自
      用小貨車（原車主為林武忠，於91年3 月間過戶予中台電
      訊股份有限公司，由佳煌汽車保養廠委託代驗）檢驗員，
      負責號牌、引擎號碼（車身號碼）、消音器、排氣管、安
      全門、車身各部規格、聯結設備及特種設備等項目之檢驗
      ，明知前開車輛因車主自行於車尾加裝升降梯，與規定不
      符而無法通過檢驗，竟復承前對於違背職務之行為收受賄
      賂之概括犯意，收受甲○○○所交付之1 千元之賄款後，
      違背職務而予認定符合規定而檢驗通過，並於其職務上所
      掌之車輛檢驗紀錄表及行車執照上分別加蓋職名章及檢驗
      合格章，而將該不實事項登載於職務上所掌公文書，足生
      損害於監理單位對車輛檢驗及管理之正確性。
（五）庚○○以上述方式，違背職務收受賄賂共3 萬2 千6 百元
      ；職務上行為收受賄賂5千1百元。
三、辛○○部分：
    辛○○係高雄市監理處第一科工務員，自69年間起，負責汽
    、機車駕駛執照考驗及車輛檢驗等相關業務，為依據法令從
    事公務之人員。竟基於對於違背職務之行為收受賄賂，及行
    使明知為不實事項而登載於職務上所掌之公文書、明知為不
    實之事項，而使公務員登載於職務上所掌之公文書之概括犯
    意，及對於職務上之行為收受賄賂之犯意，自84年間起，分
    別利用擔任考生參加汽車駕駛執照考試監考人員，及廠商申
    請半拖車定期檢驗奉派前往檢驗之機會，收受考生及廠商之
    賄賂，而於主、監考時因行賄之應考人筆試順利而未特別予
    指導或放水及半拖車檢驗時，未確實對應受檢之半拖車檢驗
    或未實地前往檢驗，其相關犯行如次：
（一）未○○於84年10、11月間至高雄市監理處報考普通小型車
      駕駛執照，惟因恐無法順利考取駕照，乃基於行賄之犯意
      ，交付1 萬2 千元予某不詳姓名年籍之成年男子，並輾轉
      經由李文欽及子○○，交付5 千元之賄款予辛○○，希求
      能順利考取駕照。辛○○收受前開賄款後，於同年11月2
      日（起訴書誤繕為80年11月2 日，惟業經原審公訴檢察官
      當庭更正）擔任考生未○○參加小型車駕駛執照考試之筆
      試考驗員（檢察官誤繕為監考員）時，因未○○應考狀況
      良好，辛○○並未違背職務配合或予指導、協助未○○考
      取駕照。
（二）呂明輝（由檢察官另行偵辦）於90年10月因欲報考普通小
      型車駕駛執照，乃至高雄市「大發駕駛訓練班」拿取實習
      駕照，而偶遇該駕駛訓練班教練林德全，林德全乃向呂明
      輝表示可協助渠順利考取駕照，呂明輝因之遂基於行賄之
      犯意，交付1 萬8 千元予林德全，嗣林德全再透過寅○○
      及曾家然轉交5 千元賄款予辛○○，請求辛○○於91年1
      月15日呂明輝參加筆試時擔任考驗員（檢察官誤繕為監考
      員）時予以護航，辛○○乃違背職務於呂明輝之筆試答案
      卡上填寫上正確答案之記號，使呂明輝按所寫正確答案抄
      填寫而順利考取駕照。
（三）辛○○亦明知半拖車檢驗方式雖為便民考量，而得應業者
      申請至業者停放之處所辦理半拖車定期檢驗其煞車功能、
      平衡度等動態檢驗，惟若因受場地及無檢驗儀器之限制而
      未能予以測試，亦應依專業職權，以目視逐車進行車架號
      碼、號牌、車輛尺度、顏色、車身標識、防止捲入裝置、
      聯結設備、反光標識、煞車燈、方向燈、號牌燈、車寬燈
      、倒車燈、尾燈、危險警告燈等外觀靜態查驗，至該檢驗
      項目完全合格後，檢驗員始得於其職務上所掌之車輛檢驗
      紀錄表上合格欄內加蓋職名章，並於拖車使用證上蓋用檢
      驗合格章，檢驗員不得自行省略任一靜態查驗項目，竟連
      續：
（１）於85年9 月9 日、87年4 月24日及88年8 月31日，奉派前
      往一直發公司、一久發通運股份有限公司（下稱一久發公
      司）、一路發公司（此二家公司與一直發公司實為同一家
      公司）擔任半拖車定期檢驗工作時，分別於各該檢驗日，
      在高雄市監理處內，收受該公司車輛檢驗承辦人乙○○，
      以申請檢驗車輛每輛3 百元之代價所交付之5 千7 百元（
      19輛）、9 千元（30輛）及8 千7 百元（29輛）賄款後，
      違背職務未予檢驗即行離去，之後始分別於車輛檢驗紀錄
      表上合格欄加蓋職名章，並於拖車使用證上蓋檢驗合格章
      ，而將該不實事項登載於職務上所掌公文書，足生損害於
      監理單位對車輛檢驗及管理之正確性，以掩飾其未確實檢
      驗之行為。
（２）於90年1 月12日，奉派前往台豐交通事業股份有限公司（
      下稱台豐公司）擔任半拖車定期檢驗工作，竟於該檢驗日
      ，在該公司之半拖車檢驗場內，收受該公司負責人戊○○
      ，以申請檢驗車輛每輛3 百元之代價所交付之6 千元（20
      輛）賄款後，無視於台豐公司僅準備十餘輛半拖車受檢，
      竟違背職務未予檢驗即認定合格通過，之後並分別於車輛
      檢驗紀錄表上合格欄加蓋職名章，並於拖車使用證上蓋檢
      驗合格章；辛○○違背職務未確實檢驗或實地前往檢驗半
      拖車，即於各該車輛檢驗紀錄表及拖車使用證上加蓋職名
      章及檢驗合格章後，復於各翌日將該登載不實之車輛檢驗
      紀錄表交予該處第一科檢驗登記室，而行使之，致使不知
      情之作業人員，將該等車輛業經檢驗合格完成之不實事項
      鍵入電腦資料之準公文書內，登錄完成銷號作業，足生損
      害於監理機關對半拖車檢驗及管理之正確性。
（四）辛○○又於91年1 月24日，擔任前開車牌號碼ＺＬ─4025
      號自用小客車前段檢驗員，負責號牌、引擎號碼（車身號
      碼）、消音器、排氣管、安全門、車身各部規格、聯結設
      備及特種設備等項目之檢驗，竟明知前開車輛因自行更換
      引擎且偽造引擎號碼，與規定不符無法通過檢驗，竟又承
      前收受賄賂之概括犯意，收受代辦業者甲○○○所交付之
      2 千元賄款後，違背職務於其職務上所掌之車輛檢驗紀錄
      表加蓋職名章而予認定檢驗通過。
（五）辛○○以上述方式，對於違背職務之行為收受賄賂3 萬6
      千4百元；對於職務上行為收受賄賂5千元。
四、卯○○部分：
    卯○○係高雄市監理處第一科幫工程司，自69年間起負責汽
    、機車駕駛執照考驗及車輛檢驗等相關業務，為依據法令從
    事公務之人員。竟基於對於違背職務之行為收受賄賂，對於
    職務上行為收受賄賂罪、行使明知為不實事項而登載於職務
    上所掌之公文書、明知為不實之事項，而使公務員登載於職
    務上所掌之公文書之概括犯意，自84四年間起，分別利用擔
    任考生參加汽車駕駛執照考試監考員及廠商申請半拖車定期
    檢驗奉派前往檢驗之機會，收受考生及廠商之賄賂，而於主
    、監考及檢驗時，因行賄之應考人筆試順利而未特別予指導
    或放水及半拖車檢驗時，未確實對應受檢之半拖車檢驗或未
    實地前往檢驗，其相關犯行如次：
（一）辰○○（由檢察官另行偵辦中）前因報考普通小型車駕駛
      執照無法通過，乃於91年3 月18日前往高雄市監理處詢問
      重新報考之相關事宜，途遇某不詳姓名成年之男性監理黃
      牛，該男子並介紹辰○○與方素藝（由檢察官另行偵辦中
      ）相識，方素藝則招攬辰○○可以2 萬5 千元之代價由其
      代為安排筆試與路考順利通過。辰○○同意後，方素藝即
      透過寅○○拜託卯○○配合協助，卯○○則基於收受賄賂
      之犯意予以同意。嗣卯○○於同月18日擔任普通小型車駕
      駛執照考試之路考監考員及考驗員時，雖未違背職務為指
      導、協助使辰○○考取駕照，然寅○○事後仍於監理處之
      福利社內交付約定之4 千元予卯○○收受。
（二）卯○○亦明知半拖車檢驗方式雖可因便民考量，而得應業
      者申請至業者停放之處所辦理半拖車定期檢驗其煞車功能
      、平衡度等動態檢驗，惟若因受場地及無檢驗儀器之限制
      而未能予以測試，亦應依專業職權，以目視逐車進行車架
      號碼、號牌、車輛尺度、顏色、車身標識、防止捲入裝置
      、聯結設備、反光標識、煞車燈、方向燈、號牌燈、車寬
      燈、倒車燈、尾燈、危險警告燈等外觀靜態查驗，至該檢
      驗項目完全合格後，檢驗員始得於其職務上所掌之車輛檢
      驗紀錄表上合格欄上加蓋職名章，並於拖車使用證上蓋用
      檢驗合格章，檢驗員不得自行省略任一靜態查驗項目，竟
      連續：
 （１）於86年9 月12日奉派前往一直發通運股份有限公司（下
       稱一直發公司）擔任半拖車定期檢驗工作時，竟於該檢
       驗日，在高雄市監理處內，收受該公司車輛檢驗承辦人
       乙○○，以申請檢驗車輛每輛3 百元之代價所交付之5千
       7 百元（19輛）賄款後，違背職務未予檢驗即行離去，
       之後始分別於車輛檢驗紀錄表上合格欄加蓋職名章，並
       於拖車使用證上蓋檢驗合格章，而將該不實事項登載於
       職務上所掌公文書，足生損害於監理單位對車輛檢驗及
       管理之正確性，用以掩飾其未確實檢驗之行為。
 （２）於87年9 月3 日及89年8 月15日，奉派前往欣德路公司
       擔任半拖車定期檢驗工作，竟分別於該檢驗日，在高雄
       市監理處內，收受該公司車輛檢驗承辦人員巳○○，以
       申請檢驗車輛每輛3 百元之代價所交付之3 千6百元（12
       輛）、3 千6百元（12輛）賄款後，違背職務未予檢驗即
       行離去，並分別於車輛檢驗紀錄表上合格欄及拖車使用
       證上加蓋職名章及檢驗合格章，而將該不實事項登載於
       職務上所掌公文書，足生損害於監理單位對車輛檢驗及
       管理之正確性，以掩飾其未前往檢驗之行為。
 （３）於90年4 月18日及91年1 月29日，奉派前往台塑公司及
       利達貨櫃運輸股份有限公司（下稱利達公司）為29輛、
       29輛半拖車定期檢驗工作，竟未依規定前往驗車，即分
       別於車輛檢驗紀錄表及拖車使用證上加蓋職名章及檢驗
       合格章，而將該不實事項登載於職務上所掌公文書，足
       生損害於監理單位對車輛檢驗及管理之正確性，以掩飾
       其未到場檢驗之行為。卯○○違背職務未確實檢驗或實
       地前往檢驗半拖車，即於各該車輛檢驗紀錄表及拖車使
       用證上加蓋職名章及檢驗合格章後，復於各翌日將該登
       載不實之車輛檢驗紀錄表交予該處第一科檢驗登記室，
       而行使之，致使不知情之作業人員，將該等車輛業經檢
       驗合格完成之不實事項鍵入電腦資料之準公文書內，登
       錄完成銷號作業，足生損害於監理機關對半拖車檢驗及
       管理之正確性。
（三）卯○○於91年3 月6 日（檢察官誤繕為同月12日）擔任車
      牌號碼ＺＬ─5250號自用小客車申請牌照檢驗檢驗員（該
      車原車牌號碼為ＬＱ—858 號，係由周慶豐委託甲○○○
      代驗，檢察官誤為定期檢驗），負責頭燈、霧燈、車寬燈
      、尾燈、號牌燈、煞車燈、第三煞車燈、倒車燈、方向燈
      、危險警告燈、煞車效能、煞車平衡度、手煞車效能、前
      輪側滑度、排氣、排煙等項目之檢驗，又承前對於職務上
      之行為收受賄賂之概括犯意，收受代辦業者甲○○○基於
      行賄犯意所交付之1 百元賄款，並於檢驗後在車輛檢驗紀
      錄表上合格欄內及行車執照分別加蓋職名章及檢驗合格章
      而予認定通過。
（四）計卯○○以上述方式，對於違背職務之行為收受賄賂1 萬
      2千9百元；對於職務上行為收受賄駱4 千1 百元。
五、午○○部分：
    午○○係高雄市監理處第一科幫工程司，自84年間起亦負責
    半拖車檢驗業務，為依據法令從事公務之人員。竟基於對於
    違背職務之行為收受賄賂，及行使明知為不實事項而登載於
    職務上所掌之公文書、明知為不實之事項，而使公務員登載
    於職務上所掌之公文書之犯意，其明知半拖車檢驗基於便民
    考量，而得應業者申請至業者停放之處所辦理半拖車定期檢
    驗其煞車功能、平衡度等動態檢驗，惟若因受場地及無檢驗
    儀器之限制而未能予以測試，亦應依專業職權，以目視逐車
    進行車架號碼、號牌、車輛尺度、顏色、車身標識、防止捲
    入裝置、聯結設備、反光標識、煞車燈、方向燈、號牌燈、
    車寬燈、倒車燈、尾燈、危險警告燈等外觀靜態查驗，至該
    檢驗項目完全合格後，檢驗員始得於其職務上所掌之車輛檢
    驗紀錄表上合格欄內加蓋職名章，並於拖車使用證上蓋用檢
    驗合格章，檢驗員不得自行省略任一靜態查驗項目，竟於84
    年9月15日奉派前往一直發公司擔任半拖車定期檢驗工作時
    ，竟於該檢驗日，前往該公司收受車輛檢驗承辦人乙○○，
     以 申請檢驗車輛每輛3 百元之代價所交付之5 千7 百元（
     19輛，檢察官誤繕為17輛）賄款後，違背職務未實際予以
     檢驗即行離去，之後始分別於車輛檢驗紀錄表上合格欄加
     蓋職名章，並於拖車使用證上蓋檢驗合格章，用以掩飾其
     未確實檢驗之行為，復於翌日將該登載不實之車輛檢驗紀
     錄表交予該處第一科檢驗登記室，而行使之，致使不知情
     之作業人員，將該等車輛業經檢驗合格完成之不實事項鍵
     入電腦資料之準公文書內，登錄完成銷號作業，足生損害
     於監理機關對半拖車檢驗及管理之正確性。
六、嗣經台灣高雄地方法院檢察署（下稱高雄地檢署）檢察官於
    91年4 月1 日指揮法務部調查局高雄市調查處（下稱調查局
    ）前往午○○及子○○等人住處搜索，分別扣得午○○業務
    上所保管之高雄市監理處檢驗半拖車收受文登記簿一本及子
    ○○記載行賄用之桌曆一本。
七、案經台灣高等法院高雄分院檢察署發交及法務部調查局高雄
    雄市調查處移送高雄地檢署檢察官偵查起訴。
    理  由
壹、關於證據能力部分：
 一、按被告或共犯之自白，不得作為有罪判決之唯一證據，仍
     應調查其他必要之證據，以察其是否與事實相符。又被告
     以外之人於檢察事務官、司法警察官或司法警察調查中所
     為之陳述，與審判中不符時，其先前之陳述具有較可信之
     特別情況，且為證明犯罪事實存否所必要者，得為證據。
     刑事訴訟法第156 條第2 項、第159 條之2分別定有明文。
     而刑事訴訟法第159條所謂「被告以外之人」包括共同被告
     ，此觀諸該法條之立法理由謂：「『被告以外之人』審判
     外之『言詞或書面』陳述，原則上均不得作為證據，而將
     共同被告、共犯、被害人等審判外之陳述，同列入傳聞法
     則之規範，不以證人審判外之陳述為限。」等語即明。是
     如共同被告於司法警察調查中所為之陳述與審判中不符，
     惟先前之陳述具有較可信之特別情況，且為證明犯罪所必
     須，復有其他證據可資佐證而非唯一證據時，仍得作為被
     告有罪判決之認定依據。至同法第287 條之2則係指「法院
     」就「被告本人之案件」調查共同被告時，該共同被告應
     準用有關人證之規定者而言，是如非於法院審判中就被告
     本人之案件而為調查，即無該條規定之適用，自不得以共
     同被告於司法警察調查時或檢察官偵訊時未依人證之規定
     踐行具結程序，遽認其供述不具證據能力，合先敘明。
二、 (一)按被告以外之人（包括證人、鑑定人、告訴人、被害人
     及共同被告等）於檢察事務官、司法警察官或司法警察調
     查中所為之陳述，與審判中不符時，其先前之陳述具有較
     可信之特別情況，且為證明犯罪事實存否所必要者，得為
     證據，刑事訴訟法第159 條之2 定有明文。
     (二)證人子○○、巳○○、寅○○、戊○○、甲○○○、乙○○在高雄市調查處所為陳述，與在本院具結作證時所為
     陳述有前後不符情形，本院審酌上開證人在調查處對調查
     員描述所經歷之事實情形，因較無時間或動機去編造事實
     或刻意迥護特定人，客觀上亦可認較難與被告間有勾串情
     事，又證人子○○在市調處陳述時，已陳稱願坦白供實，
     復於91年4 月26日檢察官訊問時陳稱調查處所為陳述均實
     在，我願意據實陳述並與相關考生及公務員對質等語（偵
     6070卷第52頁），且觀之上開證人訊問筆錄記載其等之陳
     述對於有關監理機關主辦車輛檢驗、執照考驗，收受賄賂
     之積弊陋習、交付賄賂之行情、隱密之情節等關於本件被
     告犯罪之構成要件、犯罪態樣、加重減輕事由或起訴合法
     要件等事實或情況，均翔實記載完整，自可推定證人之陳
     述，與事實較為相近。揆諸上開說明，上開證人於市調處
     訊問時所為之陳述，客觀上應具有較可信之特別情況，且
     亦為證明本件被告丁○○等5人收受賄賂等犯罪事實存否所
     必要，依上揭規定，其於市調處受訊時之證言自有證據能
     力。
三、又被告午○○之選任辯護人固主張證人乙○○91年4 月4 日
    及同年5 月21日於市調查處、檢察官偵訊時所為之供述，因
    係受檢察官及調查局人員以要求該公司所屬之半拖車集中受
    檢，證人乙○○及證人即公司負責人丑○○惟恐影響公司營
    運，始配合偵查行動而為不實之指訴，是證人乙○○該部分
    之供述顯係違反其自由意願，所為陳述並無較可信之特別情
    況，且顯有不可信之情形，自無證據能力等語。查證人乙○○在市調處之陳述具證據能力已如前述。又按被告以外之人
    於偵查中向檢察官所為陳述，除顯有不可信之情況者外，得
    為證據，同法第159 條之1 第2 項定有明文。本件證人乙○○除在偵查查向檢察官為陳述外，已在本院到庭由被告及其
    辯護人行使詰問權，合先敘明。再查，本件檢察官於偵辦本
    案期間，高雄地檢署確曾於91年4 月1 日以雄檢楠生字第
    20043 號函請高雄市監理處協助通知一直發公司及一路發公
    司所有車輛，分別計18輛、45輛半拖車，指定於同月4 日及
    8 日，至監理處臨時檢驗，而該受檢車輛18輛於91年4 月4
    日經高雄市監理處會同調查局人員到場檢驗後，同月4 日高
    雄地檢署另以雄檢楠生字第20665 號函請高雄市監理處協助
    通知廠商暫緩同年4 月8 日之臨時檢驗等情，有高雄市監理
    處92年12月26日高市監一字第0920021529號函敘明確（該函
    文及附件附於原審乙卷第153 頁至167 頁）。惟檢察官於本
    案本係就被告5 人是否有收受賄賂而違背職務未確實檢驗廠
    商所有之半拖車之犯行而為偵查，是其要求涉案廠商提供半
    拖車受檢，以證明該半拖車是否有未經確實檢驗等不符規定
    之情事，乃證明被告是否犯罪之必要偵查手段，至嗣經於4
    月4 日臨時檢驗18輛半拖車後後，因其他情事，致認其他車
    輛已無再為檢驗之必要，乃取消其他車輛（4 月8 日）之檢
    驗，亦不能因證人乙○○恰於91年4 月4 日前往市調處供述
    有關任職高雄市監理處之被告5 人收受賄賂而違背職務未對
    受檢之半拖車實際予以檢驗等事實，即遽予推斷偵辦本案之
    調查局人員係以要求上開公司所屬之半拖車應集中受檢資為
    要脅，故證人乙○○及證人即公司負責人丑○○係惟恐車輛
    集中受檢，將全面影響公司營運，為恐公司將因此倒閉，始
    配合偵查行動而為不實之指訴。參以證人乙○○於同日（91
    年4 月4 日）向檢察官陳述時並陳稱：今日在調查處所為陳
    述均實在，上次訊問時因害怕有刑事責任，所以有為不實陳
    述，請檢察官原諒等語（偵6065號卷第17、18頁），且就其
    如何交付賄款給監理處公務員即被告5 人等，交付之賄款金
    額、收受賄款後未到場檢驗等情節均非常詳細具體之陳述，
    若非確有其情，其應無法為如此具體犯罪情節之描述。況且
    ，證人乙○○於接受偵訊時，檢察官及調查局人員並無任何
    脅迫行為之情，亦據證人乙○○證陳在卷（見原審卷第46、
    53 頁） ，證人乙○○涉交付賄賂罪部分並已經原審法院92
    年訴字第1687號以乙○○在偵查、原審法院審理中均自白行
    賄犯行，而予判決免刑確定在案，其於自身所涉行賄罪部分
    免刑確定後，復圖以上開證述係受市調處以不正方法脅迫而
    為不實陳述云云，而推翻其證詞之證據能力，冀一併脫免被
    告等人之刑責，自不足取。是則揆諸前揭說明，證人乙○○
    於91 年4月4 日及同年5 月21日於市調處、檢察官偵訊時所
    為之供述，具較可信之特別狀況及並無顯不可信之情況，自
    有證據能力。同理，證人丑○○在偵查中之陳述，並無任何
    顯不可信之情況，依上說明，其於偵查中之證言自亦具有證
    據能力。
四、按被告以外之人於審判外向法官所為之陳述，得為證據，刑
    事訴訟法第159 條之1 第1 項定有明文。立法理由係認被告
    以外之人之陳述係在法官面前為之，因其任意陳述之信用性
    已受確定保障之情況下所為，自得作為證據。不問係其他刑
    事案件之羈押訊問期日、勘驗期日、準備程序期日、審理期
    日或民事事件、行政訴訟程序，凡係在普通法院法官之面前
    所為之陳述，均具有證據能力。本件證人乙○○、巳○○、
    戊○○及壬○○於另案其等被訴之台灣高雄地方法院92年度
    訴字第1687號刑事案件審判中向法官所為陳述雖係於本案審
    判外之陳述，惟係在另案審判向法官所為之供述，在其等任
    意陳述之信用性無疑之情況下，其證述依法自具有證據能力
    。
五、證人曾家然、方素藝、馬小卿既係被告以外之人，渠等於調
    查局中所為之陳述，又查無刑事訴訟法第159 條之2 、之3
    之例外情事，復未經被告於審判程序同意作為證據，是該等
    證人於調查局中所為之陳述，依刑事訴訟法第159 條第1 項
    之規定，自無證據能力。
貳、關於事實認定部分：
 一、訊據上訴人即被告（下稱被告）丁○○、庚○○、辛○○
     、卯○○、午○○均矢口否認有上揭收受賄賂或偽造文書
     之犯行，被告丁○○、庚○○、辛○○、卯○○均辯稱：
     渠等服公職一向奉公守法，被指派檢驗車均按規定前往項
     驗車或確實監考，未曾收受業者或考生所交付之任何賄款
     等語；被告午○○則辯稱：檢驗收受文登記簿上蓋章的日
     期未必是伊前往檢驗的，可能已更換他人前往檢驗，登記
     簿上卻仍登載伊的名字，若係指派伊前往驗車，伊都有確
     實前往驗車。伊絕未收受乙○○所送之賄賂，乙○○在調
     查處之指訴並非實情云云。經查：
（一）被告丁○○於收受證人丙○○輾轉透過綽號「客茂」者，
      及設於高雄市之「愛國駕駛訓練班」負責人李文欽、高雄
      市監理處第一科工務員子○○，所交付之3 千元賄款後，
      即於84年9 月27日擔任證人丙○○參加小型車駕駛執照考
      試之路考考驗員及監考員時，違背職務指示丙○○應考技
      巧，證人丙○○始得以順利考取駕照之情，業據證人子○○、丙○○、李文欽於調查、偵查中供陳明確（分別見調
      查卷第101 至106 頁、91年度偵字第6070號偵查卷《下稱
      子○○偵卷》第30、76至79、87頁），並有證人丙○○之
      普通小型車駕駛執照登記書影本一紙及證人子○○供承為
      其所有，其上記載行賄對象之桌曆影本（下稱桌曆）一冊
      在卷可稽（分別附於同偵卷第78頁及置證物箱中）。
（二）又被告丁○○於收受證人未○○透過某不詳姓名之成年男
      子，並輾轉經由李文欽及子○○，交付5 千元賄款後，乃
      於84年11月2 日擔任考生未○○參加小型車駕駛執照考試
      之筆試監考員時，因證人未○○應考狀況良好，被告丁○○並未違背職務配合或予指導協助未○○考取駕照等情，
      亦據證人子○○、李文欽、未○○分別於調查處、偵查及
      台灣高雄地方法院92年訴字第1321號案件審理時陳述明確
      （分見調查卷第109 頁、子○○偵卷第30頁、87頁，及台
      灣高雄地方法院92年訴字第1321號卷《下稱丁卷》92年8
      月28日訊問筆錄第22頁），並有證人未○○之普通小型車
      駕駛執照登記書影本一紙（附於高雄市監理處人員涉嫌不
      法案證據卷《下稱調查局卷》256 頁），及桌曆一冊（置
      證物箱中）在卷可佐。
（三）被告丁○○明知半拖車之檢驗項目，應依道路交通安全規
      則之規定辦理，除因受場地及無檢驗儀器之限制致未能進
      行之動態測試外，檢驗員不得自行省略任一靜態查驗項目
      ，竟連續於87年1 月12日、同年12月16日、90年4 月26日
      、91年2 月7 日違背職務未確實檢驗或實地前往欣德路公
      司、大三鴻公司、台塑公司檢驗半拖車，復於收受各該業
      主交付之賄款後，違背職務於各該車輛檢驗紀錄表及拖車
      使用證上加蓋職名章及檢驗合格章，嗣又於各翌日將該登
      載不實之車輛檢驗紀錄表交予該處第一科檢驗登記室，致
      使不知情之作業人員，將該等車輛業經檢驗合格完成之不
      實事項鍵入電腦資料內，登錄完成銷號作業等情，業經證
      人壬○○、巳○○於偵查及台灣高雄第方法院92年度訴字
      第1687號案件中供述甚詳（見91年度偵字第20507 號偵查
      卷《下稱戊○○偵卷》第28頁反面、46頁反面、47頁、55
      頁，台灣高雄地方法院92年訴字第1687號卷《下稱丙卷》
      第44頁、45頁），復有高雄市監理處半拖車檢驗收受文登
      記簿一本及車輛檢驗紀錄表一冊在卷可證（均置於證物箱
      中）。雖被告丁○○否認關於其未於91年2 月7 日下午至
      台塑公司檢驗半拖車之指控，惟經查，證人壬○○在調查
      處明確證述被告丁○○於91年2 月7 日確未到台塑公司檢
      驗半拖車乙節（調查卷第132 頁），且當日被告確於14時
      59分至15時零2 分許，係在高雄市○○路與一心路口之某
      停車場，至15時零4 分許，與其某張姓女友人通電話時，
      告知該女友人，其現在復興路正欲轉一心二路，之後被告
      丁○○於15時22分許，曾於電話中告知某不詳男子填寫「
      1405」、「1540」等語，此有被告丁○○是日之通訊監察
      作業報告表二紙存卷足參（附於91年度偵字第6069號偵卷
      《下稱丁○○偵卷》第12、14頁），參以被告丁○○繳回
      高雄市監理處之當日至台塑公司之檢驗半拖車紀錄，其中
      檢驗時間欄記載「14時零5 分至15時40分」（該紀錄表附
      於同偵卷第13頁），與其與前開不詳男子通話中交代填寫
      之「1405」、「1540」，竟完全吻合，顯見當日被告丁○○並未至台塑公司驗車，應無疑義，是被告丁○○所辯，
      並無足採。
（四）又證人即考生癸○○經由證人陳月珠，轉請寅○○透過曾
      家然拜託被告丁○○，於證人癸○○報考大貨車駕照時配
      合協助，嗣丁○○於91年3 月1 日擔任大貨車駕駛執照考
      試之路考監考員時，即於未違背職務之情形下，癸○○因
      路考狀況良好而順利考取駕照，而陳月珠事後則於監理處
      之福利社內交付約定之5 千元予丁○○收受之事實，亦據
      證人寅○○於偵查及台灣高雄地方法院審理時結證在卷（
      見丁○○偵卷第59頁、原審甲卷第404 頁、405 頁、407
      頁、丁卷92年8 月28日訊問筆錄第23頁），核與證人癸○○於台灣高雄地方法院92年訴字第1321號案件審理中所陳
      （見該卷《下稱丁卷》92年7 月15日訊問筆錄第14頁、同
      年8 月14日審判筆錄第13頁），大致相符，復有證人寅○○、曾家然、陳月珠與被告丁○○間有關談論交付賄款（
      以牛奶代表）及確認考生為癸○○之通訊監察譯文（附於
      丁○○偵卷第22至25頁），及證人癸○○之普通小型車駕
      駛執照登記書影本1 紙（附於丁○○偵卷第29頁）存卷足
      參。
（五）被告庚○○於84年10月20日收受證人即另案被告己○○○
      交予某不詳男子，再輾轉交予李文欽透過子○○，交付之
      5 千元賄款後，即於同日擔任己○○○參加小型車駕駛執
      照考試之筆試考驗員及監考員時，因己○○○考試狀況順
      利乃考取駕照，因而未為違背職務行為之情，業據證人己○○○於偵查及原審、台灣高雄地方法院92年訴字第1687
      號案件審理時供述甚明（見91年度偵字第24419 號偵查卷
      《下稱己○○○偵卷》第10頁、原審丙卷第31頁），核與
      證人李文欽、子○○於偵查中所言（見子○○偵卷第87頁
      、90頁）相符，並有桌曆一冊（置於證物箱內）及證人己○○○普通小型車駕駛執照登記書影本1 紙（附於己○○○偵卷第9 頁）在卷可憑。
（六）被告庚○○明知半拖車之檢驗項目，應依道路交通安全規
      則之規定辦理，除因受場地及無檢驗儀器之限制致未能進
      行之動態測試外，檢驗員不得自行省略任一靜態查驗項目
      ，竟連續於87年7 月13日、88年11月17日、89年5 月3 日
      、同年10月16日、90年9 月3 日及91年1 月17日違背職務
      未確實檢驗或實地前往一路發公司、欣德路公司、台鳳公
      司、台塑公司檢驗半拖車，復於收受各該業主交付之賄款
      後，違背職務於各該車輛檢驗紀錄表及拖車使用證上加蓋
      職名章及檢驗合格章，嗣又於各翌日將該登載不實之車輛
      檢驗紀錄表交予該處第一科檢驗登記室，致使不知情之作
      業人員，將該等車輛業經檢驗合格完成之不實事項鍵入電
      腦資料內，登錄完成銷號作業等情，業經證人戊○○、巳
      ○○、壬○○、乙○○、丑○○於偵查中陳述綦詳（見戊○○偵卷第20頁、47頁、53頁、55頁反面、57頁反面、58
      頁，91年度偵字第6065號偵查卷《下稱乙○○偵卷》第18
      頁、21頁反面），而證人戊○○、巳○○、壬○○、乙○○又於台灣高雄地方法院92年訴字第1687號案件自白此部
      分之行賄犯行明確（見原審訴字第1687號丙卷第38至42頁
      、44至48頁）；此外，復有高雄市監理處半拖車檢驗收受
      文登記簿1 本及車輛檢驗紀錄表1 冊在卷可證（均置於證
      物箱中）。
（七）被告庚○○於91年1 月24日，擔任車牌號碼ＺＬ─4025號
      （原車牌號碼為ＯＮ─4606號）自用小客車後段檢驗員，
      竟收受代辦業者甲○○○所交付之1 百元賄款，並未違背
      職務，於車輛檢驗紀錄表上合格欄內及行車執照分別加蓋
      職名章及檢驗合格章而予認定檢驗通過之情，已經證人甲○○○於偵查中供陳甚明（見91年度偵字第24414 號偵查
      卷《下稱甲○○○偵卷》第38頁），核與證人黃文琪於調
      查局所述（見調查局卷第277 頁至279 頁，註：證人黃文
      琪前開於調查局之筆錄，經原審調查證據時，被告及辯護
      人知有刑事訴訟法第159 條第1 項之情形，而未於言詞辯
      論終結前聲明異議，自應視為同意作為證據）情節相符，
      復有該車輛汽車車籍查詢表影本、檢驗紀錄表影本各乙紙
      存卷可證（附於調查局卷第285、286頁）。
（八）被告庚○○於91年3 月7 日，擔任車牌號碼ＶＪ─9172號
      自用小貨車檢驗員，明知前開貨車因車主自行於車尾加裝
      升降梯，與規定不符無法通過檢驗，竟收受甲○○○所交
      付之1 千元之賄款後，違背職務而予認定檢驗通過，並於
      其職務上所掌之車輛檢驗紀錄表及行車執照上分別加蓋職
      名章及檢驗合格章，應予認定通過等情事，業經證人甲○○○、黃昭郁、吳淑枝於偵查中供陳甚明（見甲○○○偵
      卷第38頁反面、39頁、43頁、48頁），並有證人甲○○○
      與案外人即其子何應龍談論該部車輛違規現狀及如何交付
      賄款之通訊監察譯文一份及該車輛檢驗紀錄表影本、汽車
      車籍查詢表影本各乙紙存卷可證（附於調查局卷第268 頁
      、269 頁、286 頁、283 頁、284 頁）。
（九）被告辛○○於收受證人未○○透過某不詳成年男子，並輾
      轉經由李文欽及子○○，交付5 千元賄款後，乃於84年11
      月2 日擔任考生未○○參加小型車駕駛執照考試之筆試考
      驗員時，因證人未○○應考狀況良好，被告辛○○並未違
      背職務配合或予指導協助未○○考取駕照之事實，已據證
      人子○○、李文欽分別於偵查及台灣高雄地方法院92年訴
      字第1321號案件審理時陳述明確（分見子○○偵卷第30、
      87頁，及台灣高雄地方法院丁卷92年8月28日訊問筆錄第
      22頁），並有證人未○○之普通小型車駕駛執照登記書影
      本一紙（附於高雄市監理處人員涉嫌不法案證據卷《下稱
      調查局卷》256 頁），及桌曆一冊（置證物箱中）在卷可
      參。
（十）被告辛○○於收受證人即考生呂明輝經由案外人林德全再
      透過寅○○及曾家然轉交5 千元賄款予辛○○後，辛○○
      遂於91年1 月15日呂明輝參加筆試擔任考驗員時，違背職
      務於呂明輝之筆試答案卡上填寫正確答案之記號，使呂明
      輝依照所記答案抄寫而順利考取駕照之情，據證人寅○○
      於偵查及原審審理時結證在卷（見丁○○偵卷第59頁、原
      審甲卷第406 頁、407 頁），並經證人呂明輝於調查局供
      陳明確（見91年度偵字第6066號偵查卷《下稱辛○○偵卷
      》第131 至133 頁，註：證人呂明輝前開於調查局之筆錄
      ，於本院言詞辯論終結前，被告及辯護人知有刑事訴訟法
      第159 條第1 項之情形，而未聲明異議，本院審酌證人於
      為言詞陳述時已表明係主動到案陳述事實等情況，認採為
      證據適當，自應視為同意作為證據），並經證人曾家然在
      偵查中證稱：呂明輝筆試時辛○○是監考官，伊是主考官
      ，伊有用手勢比出正確答案給呂明輝知道，事後寅○○有
      交給伊1 萬元，伊再轉交5 千元給辛○○等明確（偵6073
      號卷第174 頁）。雖證人曾家然所述關於如何協助呂明輝
      通過筆試之方式與證人呂明輝所述者相異，惟衡酌駕照之
      筆試試題係以是非選擇題為之，如係以手勢比正確答案，
      非僅易生理解錯誤且易遭人發現，是應以證人即考生呂明
      輝所證述之被告先將答案以記號寫在答案卡上由其抄寫為
      可採。此外，又有證人呂明輝之普通小型車駕駛執照登記
      書一紙、林德全與寅○○、曾家然間告知考生姓名及詢問
      監考官姓名之通訊監察譯文一份（附於辛○○偵卷第133
      頁反面、第93頁反面至95頁）附卷可稽。
（）被告辛○○明知半拖車之檢驗項目，應依道路交通安全規
      則之規定辦理，除因　受場地及無檢驗儀器之限制致未能
      進行之動態測試外，檢驗員不得自行省略任一靜態查驗項
      目，竟連續於85年9 月9 日、87年4 月24日、88年8 月31
      日、90年1 月12日，違背職務未確實檢驗或實地前往一路
      發公司、一久發公司、台豐公司檢驗半拖車，復於收受各
      該業主交付之賄款後，違背職務於各該車輛檢驗紀錄表及
      拖車使用證上加蓋職名章及檢驗合格章，嗣又於各翌日將
      該登載不實之車輛檢驗紀錄表交予該處第一科檢驗登記室
      ，致使不知情之作業人員，將該等車輛業經檢驗合格完成
      之不實事項鍵入電腦資料內，登錄完成銷號作業等情，業
      經證人乙○○在調查處91年4 月4 日訊問時證述甚詳，證
      人戊○○、壬○○、乙○○於偵查及台灣高雄地方法院92
      年度訴字第1687號案件審理時陳述甚詳（見戊○○偵卷第
      19頁反面、53頁反面、57頁反面，乙○○偵卷第17頁反面
      、18頁，原審丙卷第38、39頁），並有高雄市監理處半拖
      車檢驗收受文登記簿一本及車輛檢驗紀錄表一冊在卷可證
      （均置於證物箱中）。雖高雄市監理處92年10月16日高市
      監一字第0920016544號函復原審法院，略謂88年3 月前車
      輛檢驗已逾保存期限2 年，予以銷毀等語，以致被告辛○○85年9 月9 日、87年4 月24日之二次檢驗紀錄未保存，
      雖缺該檢驗紀錄之物證，而基於上述證據仍可認已足以認
      定被告辛○○此部分行為。至於證人張志傑於原審雖證稱
      ：「我是代理台豐與台雄二家」、「（公司有無送錢給檢
      驗員？）沒有」、「（你代理檢驗的車子是否有檢驗不實
      際的狀況？）沒有」、「（當天辛○○有沒有去？）有」
      、「（請你明確說明戊○○究竟是否在場？我確定他不在
      場，因為都是我接洽的」等語（見原審92年12月10日審理
      筆錄），被告辛○○以此證明其於90年1 月12日確有前往
      檢查，未收賄云云，惟查，證人戊○○就被告辛○○收受
      賄賂而未實際檢驗受檢半拖車違背職務之行為事實，已在
      偵查、法院審理中證述甚為詳確，證人張志傑此項證言已
      與證人戊○○證述不合，況行賄乃違法而極隱密之事，證
      人戊○○係台豐與台雄之負責人，其欲行賄被告辛○○及
      行賄過程，證人張志傑未必被告知，亦未必在場目擊而知
      悉，證人張志傑之上開證言尚不足為有利被告之認定。
（十二）被告辛○○於91年1 月24日，擔任車牌號碼ＺＬ─4025號
    （原車牌號碼為ＯＮ─4606號，黃文琪委託甲○○○代驗）
      自用小客車前段檢驗員，明知該車輛因自行更換引擎且偽
      造引擎號碼，竟收受代辦業者甲○○○所交付之2 千元賄
      款後，違背職務上於所掌之車輛檢驗紀錄表及行車執照上
      加蓋職名章及檢驗合格章而予認定檢驗通過之情，已經證
      人即另案被告甲○○○於偵查中供陳甚明（見甲○○○偵
      卷第38頁），核與證人黃文琪於調查筆錄所述（見調查局
      卷第277 頁至279 頁）情節相符，復有該車輛汽車車籍查
      詢表影本、檢驗紀錄表影本各乙紙存卷可證（附於調查局
      卷第285 頁、286 頁）。至被告辛○○雖辯稱車輛檢驗時
      ，均係以目測為之，故無法檢出該車輛是否經更換引擎及
      偽造引擎號碼云云，惟上開送檢驗之車輛更換過引擎且偽
      造引擎號碼，按規定無法通過驗車，被告辛○○收受伊交
      付之2 千元後就知道用意，不會問車子那裡不合乎規定等
      情，已據證人楊何美霞在偵查中證述明確，而證人即高雄
      市監理處第一科檢驗股股長曾秋蔭亦於原審到庭證稱：一
      般檢驗員對於引擎是否經更換，引擎號碼是否係偽造，因
      受限於僅能以目測為檢驗之方式，故其判別有相當之困難
      度等語（見原審乙卷第17、18頁），惟被告辛○○係因國
      家考試及格（至少係經檢覈及格）之監理處公務員，此亦
      據證人曾秋蔭證述在卷（見同卷第21頁），其又自69年間
      即開始負責車輛檢驗之相關業務（此亦據被告辛○○自承
      在卷，見同卷第207 頁），可謂驗車經驗豐富，如依規定
      執行檢驗職務，難謂其無法識別該引擎及引擎號碼是否有
      異之相當程度，是證人曾秋蔭所言，實難據為被告辛○○
      有利之認定，被告辛○○所辯，顯無足採。被告辛○○於
      本院前審更辯稱：系爭車輛係屬繳銷牌照，而嗣後重新請
      領牌照之檢驗程序，受檢驗時並無所謂「行照」，而係以
      汽車新領牌照登記書等文件之方式申請檢驗，但證人甲○○○係供稱將錢夾在「行照」裡面，而非夾在汽車新領牌
      照登記書等文件裡面，其證述即與事實不符云云，惟證人
      甲○○○於本院前審已進一步證稱確實有行賄，只是夾在
      哪裡忘記了，因為每次都有好幾件，另一件是保險和換照
      的錢，行照裡面的是要繳保險的錢等情（見本院上更一審
      93年11月25日審判筆錄），證人就交付賄賂予被告辛○○
      及違背職務認定不合規定之車輛檢驗通過等情節證述始終
      一致，自不能以證人甲○○○些微細節之記憶錯誤而認其
      有行賄被告辛○○之證詞不實。
（十三）被告黃煥交於允諾證人方素藝、寅○○之請託後，於91年
      3 月18日擔任普通小型車駕駛執照考試之路考監考員及考
      驗員時，因考試順利而未違背職務予以指導或協助配合，
      辰○○即順利利考取駕照，事後並在高雄市監理處內之福
      利社內收受證人寅○○交付之4 千元之情，業據證人寅○○於偵查及原審審理時結證在卷（見丁○○偵卷第59反面
      、60頁，原審甲卷第406 、407 頁），核與證人方素藝於
      原審審理中所證（見原審甲卷第397 頁）及證人辰○○於
      調查局及偵查中所言（見91年度偵字第6071號偵查卷《下
      稱卯○○偵卷》第38至40頁、第46頁，註：證人辰○○前
      開於調查局之筆錄，經本院調查證據時，被告及辯護人知
      有刑事訴訟法第159 條第1 項之情形，而未於言詞辯論終
      結前聲明異議，自應視為同意作為證據）大致相符，又有
      證人辰○○之普通小型車駕駛執照登記書1 紙，及寅○○
      分別與卯○○、方素藝間詢問考生姓名及告知已交付賄款
      之通訊監察譯文一份（分別附於卯○○偵卷第47頁、91年
      度偵字第6063號偵查卷《下稱洪金傳偵卷》第115 頁）附
      卷可稽。
（十四）被告卯○○明知半拖車之檢驗項目，應依道路交通安全規
      則之規定辦理，除因　受場地及無檢驗儀器之限制致未能
      進行之動態測試外，檢驗員不得自行省略任一靜態查驗項
      目，竟連續於86年9 月12日、87年9 月3 日、89年8 月15
      日、90年4 月18日及91年1 月29日違背職務未確實檢驗或
      實地前往一直發公司、欣德路公司、台塑公司及利達公司
      檢驗半拖車，復於收受各該業主交付之賄款後，違背職務
      於各該車輛檢驗紀錄表及拖車使用證上加蓋職名章及檢驗
      合格章，嗣又於各翌日將該登載不實之車輛檢驗紀錄表交
      予該處第一科檢驗登記室，致使不知情之作業人員，將該
      等車輛業經檢驗合格完成之不實事項鍵入電腦資料內，登
      錄完成銷號作業等情，業經證人巳○○、乙○○於偵查及
      原審92年度訴字第1687號案件審理時陳述甚詳（見戊○○
      偵卷第47頁、55頁反面，乙○○偵卷第18頁，原審丙卷第
      38頁、47頁），並有車輛檢驗紀錄表一冊在卷可證（置於
      證物箱中）。至被告卯○○於90年4 月18日，係於中午12
      時15分許駕駛車牌號ＹＡ—5162號自用小客車離開高雄市
      監理處，而於同日15時許返回高雄市○○區○○街六五巷
      二五號住處後，即未再離開家中；又其於91年1 月29日，
      係於14時25分許離開高雄市監理處，而於同日15時10分許
      返回前開山東街住處後，並未再行外出等情，有蒐證錄影
      內容勘驗紀錄表存卷可稽（附於卯○○偵卷第49頁、50頁
      ），惟觀之被告卯○○於前開二日前往一直發公司及利達
      公司檢驗半拖車之紀錄，係記載該受檢時間均為上午8 時
      多、9 時多（見前開扣案之半拖車檢驗紀錄表所載），是
      檢察官據該二日之蒐證結果，而為被告卯○○不利之認定
      ，固有未洽，惟依諸本院前開調查所得之證據，被告於該
      二日確未至一直發公司及利達公司驗車之情，仍堪認定。
（十五）被告卯○○於91年3 月6 日擔任車牌號碼ＺＬ─5250號自
      用小客車申請牌照檢驗檢驗員時，竟收受代辦業者甲○○○所交付之1 百元賄款，而為於車輛檢驗紀錄表上合格欄
      內及行車執照分別加蓋職名章及檢驗合格章而予以認定檢
      驗通過等職務上行為之情，已經證人即另案被告甲○○○
      於偵查中供陳甚詳（見甲○○○偵卷第39頁），核與證人
      周慶豐於調查筆錄所述（見調查局卷第289 頁至292 頁，
      註：證人周慶豐前開於調查局之筆錄，經原審調查證據時
      ，被告及辯護人知有刑事訴訟法第159 條第1 項之情形，
      而未於言詞辯論終結前聲明異議，自應視為同意作為證據
      ）情節相符，復有該車輛汽車車籍查詢表影本、檢驗紀錄
      表影本各一紙，及甲○○○與周慶豐談論前開汽車違規現
      狀及如何驗車之通訊監察譯文一份存卷可證（附於調查局
      卷第297 頁、298 頁及266 頁至267 頁）。
（十六）被告午○○明知半拖車之檢驗項目，應依道路交通安全規
      則之規定辦理，除因　受場地及無檢驗儀器之限制致未能
      進行之動態測試外，檢驗員不得自行省略任一靜態查驗項
      目，竟於84年9 月15日至一直發公司時，收受業者交付之
      賄款後，違背職務未予檢驗，即行離去，嗣並於各該車輛
      檢驗紀錄表及拖車使用證上加蓋職名章及檢驗合格章，嗣
      又於各翌日將該登載不實之車輛檢驗紀錄表交予該處第一
      科檢驗登記室，致使不知情之作業人員，將該等車輛業經
      檢驗合格完成之不實事項鍵入電腦資料內，登錄完成銷號
      作業等情，業經證人即另案被告乙○○於調查處、偵查及
      台灣高雄地方法院92年訴字第1687號供述明確（見調查卷
      第125 至128 頁、乙○○偵卷第17頁、原審丙卷第38），
      及高雄市監理處半拖車檢驗收受文登記簿一本扣案可證（
      置於證物箱中）。另證人丑○○在偵查中亦證稱：我是一
      直發、一路發公司實際負責人，公司拖車檢驗業務均由乙○○負責，每部拖車之行規是3 百元，統一由乙○○向會
      計支領費用後，交付予官員。我事先知情，為公司之生存
      我同意這樣做等語（偵6065號卷第18頁反面），更足證明
      乙○○所證述向被告午○○行賄之情，與事實相符應堪採
      信。至檢察官雖提出轉帳傳票影本6 紙為證（附於乙○○
      偵卷第13至16頁），惟觀諸該等傳票上所載日期分別為90
      年10月5 日、同年9 月19日、同年4 月11日、89年9 月20
      日及同年5 月2 日，並非檢察官起訴被告午○○收受賄賂
      之84年9 月15日之日，亦無與該情事相關之記載，是檢察
      官所舉該6 紙傳票影本尚不得據為認定被告午○○是否收
      賄事實之證據，併予敘明。
（十七）至被告午○○固另辯稱：證人乙○○曾證稱其係自85年間
      起始接辦一直發公司有關驗車業務，是其所證稱被告午○○於84年間曾因驗車業務收賄等語，自無可採等語，而證
      人乙○○於本院審理時，亦證稱85年間以前之驗車業務，
      係由案外人楊美昆負責云云（見本院卷第94頁），惟證人
      乙○○確曾如91年度偵字第6063號等案件起訴書附表一編
      號20所示之時間、地點行賄被告午○○及辛○○、庚○○
      、卯○○，該起訴書所載之行賄次數及金額均實在等情，
      亦據證人乙○○於原審92年訴字第1687號供述明確（見原
      審丙卷第38頁）；又證人乙○○於該案亦因連續對於被告
      午○○等人行賄，而經一審認定有罪，並判決免刑，嗣因
      被告乙○○亦未再就之執詞上訴，而經判決確定，亦經證
      人乙○○證陳在卷（見原審乙卷第52頁），是顯見證人乙○○於台灣高雄地方法院92年訴字第1687號案件審理中所
      稱：「我是82年到公司上班的，之前對於業務不熟。˙˙
      ˙剛開始幾年我業務不熟悉，公司本來有請一位楊姓老者
      幫忙，他不是我們公司的人，我從85、6年（才）我才有
      接手。」等語，綜其所證述內容可見其真意應係證人乙○○自82年間至一直發公司就職後，前幾年其對驗車業務並
      不熟悉，而公司本來有請一名楊姓老者幫忙，直至85、6
      年間，證人乙○○才完全接手驗車業務，並非證人乙○○
      於85年間之前，均未曾承辦公司驗車業務，茲可認定，是
      實難據證人乙○○事後又證稱其自年間以後始接辦石驗車
      務之詞，即遽為被告午○○有利之認定。
（十八）又證人乙○○於原審及本院審理時，雖到庭證稱：其於檢
      察官偵訊時，因監理處通知公司拖車全部集中受檢而顧及
      公司之營運，始遵從老闆丑○○之指示，指證被告庚○○
      、辛○○、卯○○、午○○等人收賄等語（見原審乙卷第
      40 頁 至57頁），惟證人乙○○確曾如91年度偵字第6063
      號等案件起訴書附表一編號二十所示之時間、地點行賄被
      告午○○及辛○○、庚○○、卯○○（即本件被告午○○
      及辛○○、庚○○、卯○○被訴收受證人乙○○賄款之事
      實），該起訴書所載之行賄次數及金額均實在等情，已據
      證人乙○○於原審92年訴字第1687號供述明確；證人乙○○僅係在民營公司內任職負責有關驗車與監理處相關業務
      之人，其面對檢調單位之調查，當可理解被告午○○等人
      均係公務員，若誣指其等收賄犯罪，不僅罪責嚴重，其等
      公務員職務亦將遭撤職，若非被告午○○等人確有違背職
      務收受賄賂等事情，衡情，其豈可能僅為考量公司車輛集
      中受檢影響營運等問題，即無中生有編織被告等人收受賄
      賂犯罪之虛妄情節。是證人乙○○翻異前詞，而為被告午
      ○○4 人有利之證述，誠為事後勾串之詞，毫無可信。至
      於證人乙○○、丑○○於原審及本院審理時雖證稱乙○○
      係從85、86年才接手一直發公司監理、車輛檢驗業務云云
      ，但此與證人乙○○、丑○○上開偵查中證述情節不符，
      且又無法提出乙○○在該公司歷任職務之證明，況一般小
      型公司因員工不多，職務分工並不明確而互相協助辦理各
      種業務，所在多有，乙○○亦非無可能在84年間協助其他
      同事辦理公司有關驗車之業務，是其等事後翻異前詞，係
      迴護被告之詞。
（十九）被告丁○○、庚○○、卯○○固又舉證人巳○○於原審到
      庭證稱並未行賄等語（見原審乙卷27頁至39頁），惟證人
      巳○○確曾如91年度偵字第6063號等案件起訴書附表一編
      號十七所示之時間、地點行賄被告丁○○、庚○○、卯○○（即本件被告丁○○、庚○○、卯○○被訴收受證人巳
      ○○賄款之事實），已據證人巳○○於原審92年訴字第
      1687號自白明確（見原審丙卷第47頁）；又證人巳○○於
      該案亦因連續行賄被告丁○○3 人，而經一審認定有罪，
      嗣因證人巳○○亦未提起上訴，乃經判決免刑確定，亦經
      原審調閱該案卷宗核閱無訛。是若謂證人巳○○確實未曾
      行賄被告丁○○等3 人，其於本身案件於法院審理時，竟
      毫不為己辯白，並不否認行賄犯行而自白犯罪，反而於被
      告丁○○等人經起訴後，若謂係為免該等被告受有冤屈而
      吐露真相，其所為實與常情有悖，是證人巳○○翻異前詞
      ，而為被告丁○○等人有利之證述，乃為迴護勾串之詞，
      彰彰明甚。
（二十）證人戊○○雖亦於原審到庭證陳渠從未行賄被告庚○○、
      辛○○等語（見原審乙卷第88頁至95頁），惟證人戊○○
      確曾如91年度偵字第6063號等案件起訴書附表一編號十九
      所示之時間、地點行賄被告庚○○、辛○○（即本件被告
      庚○○、辛○○被訴收受證人戊○○賄之事實）之情，已
      據證人戊○○於原審92年訴字第1687號自白明確（見原審
      丙卷第40頁）；又證人戊○○於該案亦因連續行賄被告庚○○二人，而經一審認定有罪並因被告自白而判決免刑，
      嗣因證人戊○○未提起上訴，乃經判決免刑確定，亦經原
      審調閱該案卷宗核閱無訛。是若謂證人戊○○確實未曾行
      賄被告庚○○、辛○○二人，其於本身案件於法院審理時
      ，竟不為己辯白，反而自白犯罪，又任由該案件確定，而
      於被告庚○○二人經起訴後，始否認行賄而為該等被告之
      利益吐露真相，其所為顯不合常情。況證人戊○○在庭雖
      證稱：自89年11月起，即委託證人張志傑辦理台豐及台雄
      公司半拖車檢驗事宜，90年1 月12日伊與張志傑一起在「
      檢驗台豐公司半拖車紀錄」（附於戊○○偵卷第13頁反面
      ）上簽名時，被告辛○○並不在場等語（見原審乙卷第91
      頁、94頁），然核與證人張志傑結證稱：90年1 月12日當
      天驗車時，戊○○並不在場，前開「檢驗台豐公司半拖車
      紀錄」，是伊帶檢驗員驗車完畢後，再拿回去請戊○○簽
      的等語（見本院前審上訴字乙卷第101 頁、102 頁）明顯
      不符，足見渠二人就當日驗車時究何人在場顯然有所隱瞞
      ，而未據實陳述，是亦難據渠二人所言，而為被告庚○○
      、辛○○有利之認定。
（）證人壬○○固亦於原審到庭證稱渠並未行賄被告丁○○（
      見原審乙卷105 頁至110 頁），惟證人壬○○確曾如91年
      度偵字第6063號等案件起訴書附表一編號十八所示之時間
      、地點行賄被告丁○○（即本件被告丁○○被訴收受證人
      壬○○賄款之事實），已據證人壬○○於原審92年訴字第
      1687號自白明確（見原審丙卷第47頁）；又證人壬○○於
      該案亦因行賄被告丁○○，而經一審認定有罪，並因被告
      自白而經判決免刑，嗣因證人壬○○亦未提起上訴，乃經
      判決免刑確定，亦經原審調閱該案卷宗核閱無訛。基上述
      理由，其豈可能在自身刑案中為不實之自白，而至被告丁○○之刑案經起訴後，始基於維護被告丁○○之利益而否
      認行賄吐露真相。至證人壬○○雖證稱：因伊曾送錢給案
      外人王飛南，所以法院訊問時，始誤以承認曾向丁○○行
      賄，甚且於一審判決有罪，亦未上訴云云，然壬○○於該
      案件審理時，係由其選任辯護人鄭淑貞（即本件被告丁○○、庚○○、辛○○、卯○○之選任辯護人之一）陪同在
      庭，該日其辯護人甚且為證人陳稱：「被告已經坦承，實
      際上被告也是被害人，請求依公訴人所載之刑。」等語，
      此有該案件92年7 月21日訊問筆錄可稽（見原審丙卷第45
      頁），則證人壬○○於有辯護人陪同在庭之情形，縱認有
      誤會法官詢問之問題而答非所問情形，辯護人亦應會立即
      加以辯明釐清，惟辯護人亦未就被告是否僅係承認向案外
      人王飛南行賄而非承認向被告丁○○行賄乙節提出辯明，
      足見證人壬○○上開翻異之詞顯不可採，顯然證人壬○○
      實係於確定獲免刑之寬典後，為幫被告丁○○脫免刑責，
      始到庭為不實之證述，昭然若揭。
二、綜上所述，本件事證已明確，被告5人前揭犯行均堪認定。
參、關於論罪科刑部分：
一、核被告丁○○就考生丙○○考照及半拖車檢驗部分，及自84
    年間起至91年2 月7 日止，連續違背職務收受賄賂之行為，
    應依現行貪污治罪條例第4 條第1 項第5 款之違背職務收受
    賄賂罪論處（理由詳如後述），半拖車檢驗部分就登不實文
    書部分並犯刑法第216 條、第213 條、第220 條第2 項、第
    214 條之行使公務員登載不實公文書罪及使公務員登載不實
    公文書罪；就考生未○○、癸○○考照部分，自84年10、11
    月間起，至91年3 月1 日止，連續對於職務上之行為收受賄
    賂之行為，應依貪污治罪條例第5 條第1 項第3 款之對於職
    務上行為，收受賄賂罪論處（理由詳如後述）。又：
（一）被告丁○○於各該半拖車檢驗日，分別於各該日之車輛檢
      驗紀錄表合格欄上及拖車使用證上加蓋職名章及檢驗合格
      章，而為不實之登載，並進而使高雄市監理處第一科檢驗
      登記室不知情之人員，將該等車輛業經檢驗合格完成之不
      實事項輸入電腦資料內，而使公務員登載不實之行為，係
      為達一收受賄賂之目的所為之數舉動，且於同時同地或密
      切接近之時地實施，侵害同一之法益，各行為之獨立性極
      為薄弱，依一般社會健全觀念，在時間差距上，難以強行
      分開，在刑法評價上，以視為數個舉動之接續施行，合為
      包括之一行為予以評價，較為合理，自應論以接續犯。
（二）被告丁○○就各家廠商申請檢驗半拖車時，於職務上所掌
      之車輛檢驗紀錄表上為不實之登載後，復持以行使，其登
      載不實之低度行為應為行使之高度行為所吸收，不另論罪
      ；又被告行為後，刑法第56條連續犯之規定，業於94年2
      月2 日修正公布刪除，並於95年7 月1 日施行，則被告之
      犯行，因行為後新法業已刪除連續犯之規定，此刪除雖非
      犯罪構成要件之變更，但顯已影響行為人刑罰之法律效果
     ， 自屬法律有變更，依新法第2 條第1 項規定，比較新、
      舊法結果，仍應適用較有利於被告之行為時法律即舊法論
      以連續犯（最高法院95年第8 次刑事庭會議決議參照）。
      是本件被告丁○○2 次對於職務上之行為收受賄賂、多次
      對於違背職務收受賄賂及多次行使公務員登載不實公文書
      、多次使公務員登載不實公文書之行為，均各係其利用職
      務之便反覆所為，且手法均相同，所犯又係構成要件相同
      之罪，顯各係基於概括犯意為之，均應各依修正前刑法第
      56條連續犯之規定論以一罪，除最重本刑無期徒刑依法不
      得加重外，其餘部分，並依法加重其刑。
 （三）又查被告行為後，94年2 月2 日修正公布之刑法，自95
       年7 月1 日施行，修正後之刑法刪除第55條關於牽連犯
       之規定。本件被告丁○○前開所為各該公務員登載不實
       公文書、使公務員登載不實犯行，與對於違背職務上行
       為收受賄賂行為等罪具有方法目的牽連犯之關係，依修
       正前之規定，應從一重之對於違背職務行為收受賄賂罪
       處斷；依修正後之刑法既已刪除牽連犯之規定，則所犯
       上述各罪應依數罪併罰之規定分論併罰。比較新舊法之
       規定，修正後之規定並非較有利於被告，依刑法第2 條
       第1項 之規定，應適用行為時之法律，即適用修正前刑
       法第55條牽連犯之規定，從一重之對於違背職務之行為
       收受賄罪論處（詳見下述）。
 （四）又被告丁○○上開對於違背職務之行為收受賄賂罪及對
       於職務上之行為收受賄賂罪，所犯上開2罪構成要件不同
       ，應係數罪，應予分論併罰。
 （五）檢察官就考生未○○考照部分，固認被告丁○○係對於
       違背職務之行為，予以收受賄賂，惟被告丁○○雖曾收
       受考生未○○交付之5000元賄款，有如前述，然被告丁○○於未○○考照時，並未違背職務予以指導、協助之
       情，業據證人未○○於原審92年訴字第1321號案件證述
       明確（見該卷92年8 月28日訊問筆錄第22頁），而檢察
       官復未提出其他積極證據，用資證明被告丁○○就此部
       分有何具體之違背職務之行為，是被告丁○○此部分所
       為，應係犯貪污治罪條例第5 條第1 項第3款之對於職務
       上行為收受賄賂罪，檢察官起訴被告丁○○係犯貪污治
       罪條例第4 條第1 項第5款之違背職務收受賄賂罪，尚有
       未洽，惟因此二者之基本犯罪事實相同，本院自得變更
       起訴法條予以判決。
 （六）檢察官雖認被告丁○○於半拖車檢驗紀錄表合格欄上加
       蓋職名章，而為不實之登載後，復持之交由高雄市監理
       處第一科檢驗登記室不知情之人員，將該等車輛業經檢
       驗合格完成之不實事項輸入電腦資料內，而使公務員登
       載不實行為，是認被告丁○○此部分所為，係犯刑法第
       216 條、213 條及同法第214條之罪。惟按「在紙上或物
       品上之文字、符號、圖畫、照像，依習慣或特約，足以
       表示其用意之證明者，關於本章及本章以外各罪，以文
       書論。錄音、錄影或電磁紀錄，藉機器或電腦之處理所
       顯示之聲音、影像或符號，足以為表示其用意之證明者
       ，亦同。稱電磁紀錄，指以電子、磁性或其他無法以人
       之知覺直接認識之方法所製成之紀錄，而供電腦處理之
       用者。」，刑法第220 條定有明文。是被告丁○○將已
       蓋有職名章，用以表示檢驗合格之半拖車車輛檢驗紀錄
       表，交由高雄市監理處第一科檢驗登記室之人員，將之
       輸入電腦資料內，依前開規定，該電腦資料，自應論以
       公文書（即準公文書）。檢察官就此漏未論述，尚有未
       洽。
 （七）按貪污治罪條例自52年7 月15日經總統公布施行後，於
       62年8 月17日、81年7 月17日、85年10月23日、90年11
       月7 日及92年2 月6日間曾數次修正，其中就對於違背職
       務收受賄賂罪（即該條例第4 條第1 項第5款之罪）及對
       於職務上之行為收受賄賂罪（即該條例第5 條第1 項第3
       款之罪），其法定刑於52年7 月15日公布施行時本分別
       規定為「處死刑、無期徒刑或十年以上有期徒刑，除死
       刑外，得併科十萬元以下罰金」、「處無期徒刑或七年
       以上有期徒刑，得併科五萬元以下罰金」；於81年7 月
       17日修正公布之貪污治罪條例則分別修改其法定刑為「
       處無期徒刑或十年以上有期徒刑，得併科新台幣三百萬
       元以下罰金」、「處七年以上有期徒刑，得併科新台幣
       二百萬元以下罰金」；嗣於85年10月23日修正公布之貪
       污治罪條例又分別修改其法定刑為「處無期徒刑或十年
       以上有期徒刑，得併科新台幣一億元以下罰金」、「處
       七年以上有期徒刑，得併科新台幣六千萬元以下罰金」
       ，沿用迄今。被告丁○○所犯上開對於違背職務之行為
       收受賄賂罪及對於職務上行為收受賄賂罪，其各罪犯行
       均已連續至修正後，應逕適用現行貪污治罪條例第4條第
       1項第5款及第5條第1項第3款之規定，附此敘明。
 （八）又按94年2 月2 日修正公布、95年7 月1 日施行之刑法
       第10條第2 項關於公務員之定義已修正為：「稱公務員
       者，謂下列人員：一、依法令服務於國家、地方自治團
       體所屬機關而具有法定職務權限，以及其他依法令從事
       於公共事務，而具有法定職務權限者。二、受國家、地
       方自治團體所屬機關依法委託，從事與委託機關權限有
       關之公共事務者」。另按修正前刑法第10條第2 項規定
       ：「稱公務員者，謂依法令從事於公務之人員」，而修
       正後之法律已有變更，按刑法第2 條第1項 之規定：「
       行為後法律有變更者，適用行為時之法律。但行為後之
       法律有利於行為人者，適用最有利於行為人之法律」。
       查，被告丁○○自民國76年間起即擔任高雄市監理處第
       一科工務員，經新舊法比較之結果，被告係依法令從事
       於公務之人員，亦屬依法令服務於國家、地方自治團體
       所屬機關而具有法定職務權限之人員，故無論依新舊法
       均符合刑法第10條第2 項定義之公務員，依新法並無有
       利於被告之情形，故應依同法第2 條第1 項之規定，應
       適用行為時之法律，併敘明之（下述之被告辛○○、庚○○、卯○○、午○○均亦係任職高雄市監理處，有關
       公務員定義規定比較適用，理由相同）。
二、核被告庚○○就考生己○○○考照及車牌號碼ＺＬ—4025號
    自用小客車檢驗部分，自84年10月17日至91年1 月24日止，
    連續對於職務上之行為收受賄賂，應依現行貪污治罪條例第
    5 條第1 項第3 款之對於職務上行為，收受賄賂罪論處。就
    半拖車檢驗及車牌號碼ＶＪ—9172號自用小貨車檢驗部分自
    87年7 月13日起至91年3 月7 日止，連續對於違背職務收受
    賄賂罪，應依現行貪污治罪條例第4 條第1 項第5 款之違背
    職務收受賄賂罪論處（論罪用法條理由同上述被告丁○○部
    分）；就半拖車檢驗部分，並犯刑法第216 條、第213 條、
    第220 條第2 項、第214 條之公務員登載不實公文書罪及使
    公務員登載不實公文書罪；就車牌號碼ＶＪ—9172號自用小
    貨車檢驗部分，並犯刑法第213 條之公務員登載不實公文書
    罪。又：
（一）被告庚○○於各該半拖車檢驗日，分別於各該日之車輛檢
      驗紀錄表合格欄上及拖車使用證上加蓋職名章及檢驗合格
      章，而為不實之登載，並進而使高雄市監理處第一科檢驗
      登記室不知情之人員，將該等車輛業經檢驗合格完成之不
      實事項輸入電腦資料內，而使公務員登載不實之行為，係
      為達一收受賄賂之目的所為之數舉動，且於同時同地或密
      切接近之時地實施，侵害同一之法益，各行為之獨立性極
      為薄弱，依一般社會健全觀念，在時間差距上，難以強行
      分開，在刑法評價上，以視為數個舉動之接續施行，合為
      包括之一行為予以評價，較為合理，自應論以接續犯。
（二）被告庚○○就各家廠商申請檢驗半拖車時，於職務上所掌
      之車輛檢驗紀錄表上為不實之登載後，復持以行使，其登
      載不實之低度行為應為行使之高度行為所吸收，不另論罪
      ；又被告庚○○多次對於違背職務之行為收受賄賂、二次
      對於職務上行為收受賄賂、多次行使公務員登載不實公文
      書、多次使公務員登載不實公文書之行為，各罪均係其利
      用職務之便反覆所為，且手法均相同，所犯又係構成要件
      相同之罪，顯各係基於概括犯意為之，均應各依修正前刑
      法第56條連續犯規定論以一罪，除最重本刑無期徒刑依法
      不得加重外，其餘部分並依法加重其刑（刑法第56條修正
      之新舊法比較，理由詳被告丁○○部分論述）。
（三）被告庚○○前開所為各該公務員登載不實、使公務員登載
      不實犯行，與對於職務行為收受賄賂行為間，有方法目的
      之牽連關係，應依修正前刑法第55條後段規定論以牽連犯
      （刑法第55條牽連犯規定修正之新舊法比較，理由詳被告
      丁○○部分論述），從一重之對於違背職務之行為收受賄
      罪論處（詳見下述）。
（四）又被告庚○○就車牌號碼ＶＪ—9172號自用小貨車檢驗部
      分，所犯貪污治罪條例第4 條第1 項第5 款之違背職務行
      為收受賄賂罪，及刑法第213 條之公務員登載不實罪間，
      有方法目的之牽連關係，同上理由，應依修正前刑法第55
      條後段規定從一重之違背職務收受賄賂罪論處。
（五）被告庚○○所犯上開違背職務行為收受賄賂罪與對於職務
      上之行為收受賄賂罪，犯意各別，構成要件不同，應予分
      論併罰。
（六）檢察官就車牌號碼ＺＬ—4025號自用小客車檢驗部分，雖
      認被告庚○○係對於違背職務之行為，予以收受賄賂，並
      於其職務上所掌之車輛檢驗紀錄表及行車執照上加蓋職名
      章及檢驗合格章而為不實之登載，惟被告庚○○於91年1
      月24日檢驗前開自用小客車時，雖係擔任後段檢驗員，而
      該車亦有自行更換引擎及偽造引擎號碼之情事，惟證人甲○○○是日交付1 百元之賄款予被告庚○○，乃係為免被
      告庚○○質問車子何處不合乎規定，而車輛本身如果沒有
      問題，按規定係送給前後段檢驗員各1 百元，如果車子有
      問題，則另外計算，費用1 千元至2 千元不等，已經證人
      甲○○○於偵查中供陳甚明（見甲○○○偵卷第38頁），
      且所收受之賄款僅區區1 百元，依一般生活經驗，應屬慰
      勞意味之性質，而非要求為違背職務行為之對價，顯見被
      告庚○○當日並無違背職務收受賄賂之情事，是被告庚○○此部分所為，應係對於職務上行為收受賄賂罪，檢察官
      起訴被告庚○○係違背職務收受賄賂罪，尚有未洽，惟因
      此二者之基本犯罪事實相同，本院自得變更起訴法條予以
      判決。又被告庚○○就車牌號碼ＺＬ—4025號自用小客車
      之檢驗，既無違背職務之行為，檢察官復未提出其他證據
      ，用以證明被告庚○○就該輛自用小客車之檢驗，於檢驗
      紀錄表上或行車執照上所填載之內容有偽，是被告庚○○
      此部分公務員登載不實公文書之犯罪，尚屬不能證明，惟
      因檢察官認此部分與前開收受賄賂部分，有牽連犯之裁判
      上一罪關係，本院就此自不另為無罪之諭知。
（七）再檢察官雖認被告庚○○於半拖車檢驗紀錄表合格欄上加
      蓋職名章，而為不實之登載後，復持之交由高雄市監理處
      第一科檢驗登記室不知情之人員，將該等車輛業經檢驗合
      格完成之不實事項輸入電腦資料內，而使公務員登載不實
      行為，是認被告庚○○此部分所為，係犯刑法第216 條、
      213 條及同法第214 條之罪。惟被告庚○○將已蓋有職名
      章，用以表示檢驗合格之半拖車車輛檢驗紀錄表，交由高
      雄市監理處第一科檢驗登記室之人員，將之輸入電腦資料
      內，依前開規定，該電腦資料，自應論以公文書（即準公
      文書）。檢察官就此漏未論述，尚有未洽（理由詳見前述
      ）。
 三、核被告辛○○就考生未○○考照部分，其於84年10、11月
     間所犯對於職務上行為收受賄罪，如前所論述，比較新舊
     法，新法並非對被告辛○○較有利，應依刑法第2 條第1
     項段規定，依行為時法即81年7 月17日修正公布之貪污治
     罪條例第5 條第1 項第3 款之對於職務上行為，收受賄賂
     罪處斷；就考生呂明輝考照及半拖車檢驗部分，自85年9
     月9日 至91年1 月24日止，連續違背職務收受賄賂罪之行
     為，基於同上之理由，應依現行貪污治罪條例第4 條第1
     項第5款 之違背職務收受賄賂罪處斷；其半拖車部分，並
     犯刑法第216 條、第213 條、第220 條第2 項、第214 條
     之行使公務員登載不實公文書罪及使公務員登載不實公文
     書罪；其就車牌號碼ＺＬ—4025號自用小客車檢驗部分，
     並犯刑法第213 條之公務員登載不實公文書罪。又：
（一）被告辛○○於各該半拖車檢驗日，分別於各該日之車輛檢
      驗紀錄表合格欄上及拖車使用證上加蓋職名章及檢驗合格
      章，而為不實之登載，並進而使高雄市監理處第一科檢驗
      登記室不知情之人員，將該等車輛業經檢驗合格完成之不
      實事項輸入電腦資料內，而使公務員登載不實之行為，係
      為達一收受賄賂之目的所為之數舉動，且於同時同地或密
      切接近之時地實施，侵害同一之法益，各行為之獨立性極
      為薄弱，依一般社會健全觀念，在時間差距上，難以強行
      分開，在刑法評價上，以視為數個舉動之接續施行，合為
      包括之一行為予以評價，較為合理，自應論以接續犯。
（二）被告辛○○就各家廠商申請檢驗半拖車時，於職務上所掌
      之車輛檢驗紀錄表上為不實之登載後，復持以行使，其登
      載不實之低度行為應為行使之高度行為所吸收，不另論罪
      ；又被告辛○○數次違背職務收受賄賂、多次行使公務員
      登載不實公文書、多次使公務員登載不實公文書之行為，
      各罪均係其利用職務之便反覆所為，且手法均相同，所犯
      又係同一罪名之罪，顯係各基於概括犯意為之，應各依修
      正前刑法第56條連續犯規定論以一罪（刑法第56條修正之
      新舊法比較，理由詳被告丁○○部分論述），除最重本刑
      無期徒刑依法不得加重外，其餘部分並依法加重其刑。
（三）被告辛○○前開所為各該公務員登載不實、使公務員登載
      不實犯行，與對於違背職務之行為收受賄賂行為間，有方
      法目的之牽連關係，應依修正前刑法第55條後段規定論以
      牽連犯（刑法第55條牽連犯規定修正之新舊法比較，理由
      詳被告丁○○部分論述），從一重之對於違背職務之行為
      收受賄賂罪論處（詳見下述）。
（四）又被告辛○○就車牌號碼ＺＬ—4025號自用小客車檢驗部
      分，所犯對於違背職務收受賄賂罪，及刑法第213 條之公
      務員登載不實公文書罪間，有方法目的之牽連關係，基上
      述新舊法比較之理由，應依修正前刑法第55條後段規定，
      從一重之違背職務收受賄賂罪論處。
（五）被告辛○○所犯上開違背職務收受罪與對於職務上之行為
      收受賄賂罪，犯意各別，構成要件不同，應予分論併罰。
（六）再檢察官雖認被告辛○○於半拖車檢驗紀錄表合格欄上加
      蓋職名章，而為不實之登載後，復持之交由高雄市監理處
      第一科檢驗登記室不知情之人員，將該等車輛業經檢驗合
      格完成之不實事項輸入電腦資料內，而使公務員登載不實
      行為，是認被告辛○○此部分所為，係犯刑法第216 條、
      第213 條及同法第214 條之罪。惟被告辛○○將已蓋有職
      名章，用以表示檢驗合格之半拖車車輛檢驗紀錄表，交由
      高雄市監理處第一科檢驗登記室之人員，將之輸入電腦資
      料內，依前開規定，該電腦資料，自應論以公文書（即準
      公文書）。檢察官就此漏未論述，尚有未洽（理由詳見前
      述）。
 四、核被告卯○○就考生辰○○考照部分，及車牌號碼ＺＬ—
     5250號自用小客車檢驗部分，自91年3月6日至同年月18日
     ，連續對於職務上行為，收受賄賂，基於同上理由，應適
     用現行貪污治罪條例第5 條第1 項第3 款之對於職務上行
     為收受賄賂罪論處。就半拖車檢驗部分，自86年9 月12日
     至89年8 月15日，連續違背職務收受賄賂罪之行為，應依
     現行貪污治罪條例第4 條第1 項第5 款之違背職務收受賄
     賂罪處斷；就半拖車檢驗部分，並犯刑法第216 條、第213
     條、第220 ；另犯刑法第216 條、第213 條、第220 條第
     項、第214條之行使公務員登載不實公文書罪及使公務員登
     載不實公文書罪。又：
（一）被告卯○○於各該半拖車檢驗日，分別於各該日之車輛檢
      驗紀錄表合格欄上及拖車使用證上加蓋職名章及檢驗合格
      章，而為不實之登載，並進而使高雄市監理處第一科檢驗
      登記室不知情之人員，將該等車輛業經檢驗合格完成之不
      實事項輸入電腦資料內，而使公務員登載不實之行為，係
      為達一收受賄賂之目的所為之數舉動，且於同時同地或密
      切接近之時地實施，侵害同一之法益，各行為之獨立性極
      為薄弱，依一般社會健全觀念，在時間差距上，難以強行
      分開，在刑法評價上，以視為數個舉動之接續施行，合為
      包括之一行為予以評價，較為合理，自應論以接續犯。
（二）被告卯○○就各家廠商申請檢驗半拖車時，於職務上所掌
      之車輛檢驗紀錄表上為不實之登載後，復持以行使，其登
      載不實之低度行為應為行使之高度行為所吸收，不另論罪
      ；又被告卯○○數次違背職務收受賄賂、二次對於職務上
      行為收受賄賂、多次行使公務員登載不實公文書、多次使
      公務員登載不實公文書之行為，各最均係其利用職務之便
      反覆所為，且手法均相同，所犯又係構成要件相同之罪，
      顯係各基於概括犯意為之，均應依修正前刑法第56條規定
      各以連續犯論以一罪（刑法第56條修正之新舊法比較，理
      由詳被告丁○○部分論述），除最重本刑無期徒刑依法不
      得加重外，其餘部分並依法加重其刑。
（三）被告卯○○前開所為各該公務員登載不實公文書、使公務
      員登載不實犯行，與對於違背職務之行為收受賄賂行為間
      ，有方法目的之牽連關係（刑法第55條牽連犯規定修正之
      新舊法比較，理由詳被告丁○○部分論述），應論以牽連
      犯，從一重之違背職務行為收受賄賂罪論處（詳見下述）
      。
（四）被告卯○○所犯上開違背職務行為收受賄賂罪與對於職務
      上之行為收受賄賂罪，犯意各別，構成要件不同，應予分
      論併罰。
（五）再檢察官雖認被告卯○○於半拖車檢驗紀錄表合格欄上加
      蓋職名章，而為不實之登載後，復持之交由高雄市監理處
      第一科檢驗登記室不知情之人員，將該等車輛業經檢驗合
      格完成之不實事項輸入電腦資料內，而使公務員登載不實
      行為，是認被告丁○○此部分所為，係犯刑法第216 條、
      213 條及同法第214 條之罪。惟被告卯○○將已蓋有職名
      章，用以表示檢驗合格之半拖車車輛檢驗紀錄表，交由高
      雄市監理處第一科檢驗登記室之人員，將之輸入電腦資料
      內，依前開規定，該電腦資料，自應論以公文書（即準公
      文書）。檢察官就此漏未論述，尚有未洽（理由詳見前述
      ）。
 五、被告午○○就一直發公司半拖車檢驗部分，於84年9 月15
     日違背職務收受賄賂罪，所為係犯81年7 月17日修正公布
     之貪污治罪條例第4 條第1 項第5款之違背職務收受賄賂罪
     ，及刑法第216 條、第213 條、第220 條第2 項、第214條
     之行使公務員登載不實公文書罪及使公務員登載不實公文
     書罪。被告午○○上開違背職務收受賄賂罪，比較新舊法
     ，新法（85年10月23日修正公布之法）並無較有利被告，
     應依刑法第2 條第1項前段規定，適用行為時法即81年7 月
     17日修正公布之貪污治罪條例第4 條第1 項第5 款之違背
     職務收受賄賂罪處斷，併此敘明。
     又：
（一）被告午○○於84年9 月15日之車輛檢驗紀錄表合格欄上及
      拖車使用證上加蓋職名章及檢驗合格章，而為不實之登載
      ，並進而使高雄市監理處第一科檢驗登記室不知情之人員
      ，將該等車輛業經檢驗合格完成之不實事項輸入電腦資料
      內，而使公務員登載不實之行為，係於同時同地或密切接
      近之時地實施，侵害同一之法益，各行為之獨立性極為薄
      弱，依一般社會健全觀念，在時間差距上，難以強行分開
      ，在刑法評價上，以視為數個舉動之接續施行，合為包括
      之一行為予以評價，較為合理，自應論以接續犯；
（二）被告午○○就前開一直發公司半拖車檢驗部分，於職務上
      所掌之車輛檢驗紀錄表上為不實之登載後，復持以行使，
      其登載不實之低度行為應為行使之高度行為所吸收，不另
      論罪；又其所為行使公務員登載不實公文書、使公務員登
      載不實公文書犯行，與違背職務行為收受賄賂行為間，有
      方法目的之牽連關係，應論以牽連犯（刑法第55條牽連犯
      規定修正之新舊法比較，理由詳被告丁○○部分論述），
      從一重之違背職務收受賄賂罪論處。
（三）被告午○○就前開所犯違背職務收受賄賂罪（一直發公司
      部分），及行使公務員登載不實公文書罪（大三鴻公司部
      分，已判決確定），犯意各別，行為互殊，應予分論併罰
      。
（四）再檢察官雖認被告午○○於半拖車檢驗紀錄表合格欄上加
      蓋職名章，而為不實之登載後，復持之交由高雄市監理處
      第一科檢驗登記室不知情之人員，將該等車輛業經檢驗合
      格完成之不實事項輸入電腦資料內，而使公務員登載不實
      行為，是認被告午○○此部分所為，係犯刑法第216 條、
      213 條及同法第214 條之罪，且其就一直發公司及大三鴻
      公司，先後二次行使公務員登載不實及使公務員登載不實
      犯行，手法相同，且反覆為之，所犯又係同一罪名之罪，
      顯係基於概括之犯意，應依連續犯論以一罪，且其所犯前
      開二罪與違背職務收受賄賂行為間，有方法結果之牽連關
      係，應從一重之對於違背職務收受賄賂罪論處。惟：
（１）被告午○○將已蓋有職名章，用以表示檢驗合格之半拖車
      車輛檢驗紀錄表，交由高雄市監理處第一科檢驗登記室之
      人員，將之輸入電腦資料內，依前開規定，該電腦資料，
      自應論以公文書（即準公文書）。檢察官就此漏未論述，
      尚有未洽（理由詳見前述）。
（２）又被告午○○就前開所犯之罪，雖係利用職務之便所為，
      惟其就一直發公司部分（已判決確定），係為收受賄賂始
      為行使公務員登載不實公文書及使公務員登載不實公文書
      等行為，而其就大三鴻公司部分，雖亦有行使公務員登載
      不實公文書及使公務員登載不實公文書等犯行，且手法與
      一直發公司部分相同，惟其並非基於受賄目的而為（檢察
      官亦未認定其此次行為係為受賄而為），時間又相隔6 年
      餘，顯見其此二次犯罪，犯意應係各別，是檢察官認被告
      午○○就一直發公司及大三鴻公司，先後二次行使公務員
      登載不實及使公務員登載不實犯行，手法相同，且反覆為
      之，所犯又係同一罪名之罪，顯係基於概括之犯意，應依
      連續犯論以一罪，且其所犯前開二罪與違背職務收受賄賂
      行為間，有方法結果之牽連關係，應從一重之違背職務收
      受賄賂罪論處等適用法律意見，容有未洽，一併敘明。
 六、被告丁○○、庚○○、辛○○及卯○○犯貪污治罪條例第
     4 條第1 項第5 款、第5 條第1 項第3款之罪，而所得財物
     分別為，被告丁○○部分：違背職務收受賄賂2 萬6 千7百
     元，對於職務上之行為收受賄賂共1 萬元；被告庚○○部
     分：違背職務收受賄賂3 萬2 千6百元，對於職務上行為收
     受賄賂5 千1 百元；被告辛○○部分：違背職務收受賄賂3
     萬6 千4 百元，對於職務上行為收受賄賂5千元；被告卯○○部分：對於違背職務之行為收受賄賂1 萬2 千9 百元；
     對於職務上行為收受賄賂4 千1 百元；被告午○○違背職
     務收受賄賂5 千7 百元，均未逾5 萬元，除被告辛○○對
     於職務上行為收受賄賂罪及被告午○○對於違背職務之行
     為收受賄賂罪，均應依81年7 月17日修正公布之貪污治罪
     條例第11條第1 項之規定，減輕其刑外；其餘部分，均依
     現行貪污治罪條例第12條第1 項規定，減輕其刑，並與前
     開各自加重部分，依法先加後減。
七、又公訴人認被告丁○○、庚○○、辛○○、卯○○等4 人所
    犯上開對於違背職務之行為收受賄賂罪與對於職務上之行為
    收受賄賂罪，係成立連續犯；及認被告午○○部分，所犯上
    開對於違背職務之行為收受賄賂罪、行使公務員登載不實公
    文書罪及使公務員登載不實公文書罪間成立牽連關係，均有
    未洽，詳如前述及後述理由肆、部分。
肆、被告丁○○、庚○○、辛○○、卯○○部分及被告午○○對
    於違背職務之行為收受賄賂罪部分，原審論處被告等人罪刑
    ，固非無見。惟查：（一）被告丁○○、庚○○、辛○○、
    卯○○等人所犯上開依據法令從事公務之人員，對於違背職
    務之行為收受賄賂，及依據法令從事公務之人員，對於職務
    上之行為收受賄賂，係犯罪構成要件不同之罪名，自無成立
    連續犯可言（參考最高法院92年台上字第6178號判決、69
    年台上字第3316號判決意旨、67年6 月刑事庭庭推總會決議
    ），原審認成立連續犯，其法律見解自有未當。（二）原判
    決認定被告辛○○於90年11月8 日，奉派前往台雄公司擔任
    半拖車定期檢驗工作，竟於該檢驗日，在高雄市監理處旁高
    楠公路高架橋下，收受該公司負責人戊○○所交付之7 千元
    賄款後，即駕車離去，違背職務未實際前往台雄公司驗車，
    之後又分別於車輛檢驗紀錄表上合格欄加蓋職名章，並於拖
    車使用證上蓋檢驗合格章而予認定檢驗通過，及認被告辛○○於91年2 月20日，奉派前往台塑公司擔任半拖車定期檢驗
    工作，竟未依規定前往驗車，即分別於車輛檢驗紀錄表及拖
    車使用證上加蓋職名章及檢驗合格章，以掩飾其未到場檢驗
    之行為云云，尚無證據證明被告辛○○有此部分犯行（理由
    詳如後述），原審此項犯罪事實認定亦有未當。（三）原判
    決就被告丁○○、庚○○、辛○○對於違背職務之行為收受
    賄賂罪，及被告丁○○、庚○○等人對職務上之行為收受賄
    賂，均依81年7 月17日修正公布之貪污治罪條例第4 條第1
    項第5 款、第5 條第1 項第3 款之規定論罪，尚有未合；就
    被告午○○違背職務之行為收受賄賂，適用81年7 月17日修
    正公布之貪污治罪條例第4 條第1 項第5 款規定論處，雖無
    不合，但關於犯罪情節輕微減刑、貪污所得財物之追繳沒收
    、褫奪公權等部分應一體適用81年7 月17日修正公布之貪污
    治罪條例第9條第1項、第2項（貪污所得財物之追繳沒收
    ）、第11條第1 項（犯罪情節輕微減刑）、第16條（褫奪公
    權）之規定，乃原判決關於此部分又適用現行法規定，致法
    律割裂適用。（四）被告5 人所犯貪污治罪條例罪名部分，
    原審判決據上論結欄漏引該條例第二條規定，亦未盡合。（
    五）原判決認定被告卯○○收受欣德路公司車輛檢驗承辦人
    員巳○○，以申請檢驗車輛每輛300 元代價所交付之賄款應
    係3600元（12輛）、3600元（12輛），原判決誤算為4200元
    （12輛）、4200元（12輛），亦有未合。被告丁○○、庚○○、辛○○、卯○○部分上訴意旨及被告午○○對於違背職
    務之行為收受賄賂罪部分之上訴意旨，否認犯罪，均不足取
    ，但原判決此部分既有上開可議之處，仍無可維持，應將原
    判決關於被告丁○○、庚○○、辛○○、卯○○部分及被告
    午○○違背職務收受賄賂部分連同定執行刑，均撤銷改判。
    本院審酌被告5 人均係任職高雄市監理處多年之資深公務人
    員，本應體念渠之俸祿，民之膏脂，而盡心戮力為民服務，
    不得枉法貪瀆，惟渠等竟為一己之私慾，不顧駕駛人若不具
    適當之駕駛能力，及車輛設備若未符合法令規定之要求，將
    嚴重導致道路行駛之交通危險，使其他交通行為參與者將受
    有極大之危險，而於收受考生及廠商或驗車者之賄賂後，予
    以協助指導或放水通過，犯後又無悔意，惟念其等貪污所得
    金額尚非鉅大，被告卯○○犯罪所得僅一萬餘元，被告午○○亦僅收賄一次等一切情狀，分別量處如主文第2 、3 、4
    、5 、6 項所示之刑，併均定被告丁○○、庚○○、辛○○
    、卯○○部分應執行刑（午○○行使公務員明知為不實之事
    項，而登載於職務上所掌公文書部分已確定，應俟本件對於
    違背職務之行為，收受賄賂罪確定後再另定應執行刑）。檢
    察官就被告丁○○、庚○○、辛○○部分，分別具體求處有
    期徒刑7 年；就被告卯○○部分，具體求刑6 年；就被告午
    ○○部分，具體求刑5 年6 月，惟本院斟酌渠4 人犯罪動機
    、情節及犯後態度等情，認檢察官求處之刑度，尚嫌過低。
    又被告丁○○5 人分別犯本件違反貪污治罪條例之罪，除被
    告辛○○對於職務上行為收受賄賂罪及被告午○○對於違背
    職務之行為收受賄賂罪，均應依81年7 月17日修正公布之貪
    污治罪條例第16條規定宣告褫奪公權外，其餘部分，均依現
    行貪污治罪條例第第17條規定宣告之，被告丁○○、庚○○
    、辛○○、卯○○等人部分，就其中最長期間執行之。又被
    告丁○○、庚○○、辛○○及卯○○犯貪污治罪條例第4 條
    第1 項第5 款、第5 條第1 項第3 款之罪，而所得財物分別
    為，被告丁○○部分：違背職務收受賄賂2 萬6 千7 百元，
    對於職務上之行為收受賄賂1 萬元；被告庚○○部分：違背
    職務收受賄賂3 萬2 千6 百元，對於職務上行為收受賄賂5
    千1 百元；被告辛○○部分：違背職務收受賄賂3 萬6 千4
    百元，對於職務上行為收受賄賂5 千元；被告卯○○部分：
    對於違背職務之行為收受賄賂1 萬2 千9 百元；對於職務上
    行為收受賄賂4 千1 百元；被告午○○違背職務收受賄賂5
    千7 百元，均未逾5 萬元，除被告辛○○對於職務上行為收
    受賄賂罪及被告午○○對於違背職務之行為收受賄賂罪，均
    應依81年7 月17日修正公布之貪污治罪條例第9 條第1 項、
    第2 項規定諭知沒收追繳外，如全部或一部無法追繳時，均
    應以其財產抵償之，至其餘部分，均依現行貪污治罪條例第
    10條第1 項、第二項規定，諭知追繳沒收之，如全部或一部
    無法追繳時，均應以其財產抵償之。至扣案之被告午○○業
    務上所保管之高雄市監理處檢驗半拖車收受文登記簿一本，
    並非被告午○○所有，且無證據證明係供被告丁○○5 人犯
    罪所用之物；再桌曆一本，雖係記載行賄犯罪所用之物，然
    為證人子○○所有，自均不為沒收之諭知。
陸、公訴意旨另略以：（一）被告辛○○於90年11月8 日，奉派
    前往台雄公司擔任半拖車定期檢驗工作，竟於該檢驗日，在
    高雄市監理處旁高楠公路高架橋下，收受該公司負責人戊○○所交付之7 千元賄款後，即駕車離去，違背職務未實際前
    往台雄公司驗車，之後又分別於車輛檢驗紀錄表上合格欄加
    蓋職名章，並於拖車使用證上蓋檢驗合格章而予認定檢驗通
    過云云。惟查，證人戊○○固於高雄市調查處91年3 月27日
    訊問時證稱：「（請詳述90年11月8 日之檢驗過程及結果為
    何？半拖車有無確實受檢？有無致送辛○○任何好處？）辛○○並未到達現場檢驗，當天下午14時左右，我約他在高雄
    市監理處附近的高楠公路高架橋下見面，之後即將7 千元均
    是千元現鈔，未有任何包裝，致送給辛○○，他未有任何表
    示即駕車離去。此次受檢車輛有30部，原本應給9 千元，但
    我不想給那麼多，因此只給了7 千元，隔天我也順利拿到蓋
    妥檢驗合格章30部半拖車使用證」等語，但依卷附高雄市監
    理處檢驗員辦理半拖車定期檢驗涉嫌違背職務收受賄賂案調
    查專案，其內容記載「辛○○於8 日（即90年11月8 日）下
    午13時30分駕車（車籍資料：車牌號碼ＹＨ─0887，裕隆廠
    牌，白色）離開監理處，約13時35分抵達住所。洪員返家進
    入屋內後，至17時為止，並未離開住所，此段時間以Ｖ8 攝
    影及全程持續守候攝影蒐證」等語。依此蒐證報告內容，顯
    然證人戊○○證述90年11月8 日下午14時許在高楠公路高架
    橋下交付7 千元賄款給被告辛○○之證詞，難遽採為被告辛○○有此部分論罪之依據。（二）公訴人又認被告辛○○於
    91 年2月20日，奉派前往台塑公司擔任半拖車定期檢驗工作
    ，竟未依規定前往驗車，即分別於車輛檢驗紀錄表及拖車使
    用證上加蓋職名章及檢驗合格章，以掩飾其未到場檢驗之行
    為云云。經查，證人壬○○於高雄市調查處91年4 月12日訊
    問時證稱：「（你行賄高雄市監理處人員之原因與對象為何
    ？）由於半拖車檢驗當日必須將所有車輛集中受檢，會影響
    公司營運與業績，因此本公司編列有特別酬金，以每部般拖
    車3 百元代價向高雄市監理處檢驗人員行賄，以求獲得該處
    人員通融在檢驗時予以放水，我自88年5 月起負責此項業務
    以來，凡是該處排定負責檢驗本公司車輛的人員，我均有行
    賄（核對前述收受文登記部）：王飛南、丁○○、陳林峰、
    辛○○、鄭明通、朱榮祿、卯○○、庚○○、陳有文、鄭養
    台、羅永壽、子○○等人；但是，除了王飛南、丁○○及陳
    林峰等3 人有收下賄款外，其餘人都婉拒未收下賄款」等語
    ，足以證明被告辛○○未收受賄賂；而台灣高雄地方法院92
    年度訴字第1687號刑事判決關於證人壬○○之犯罪事實記載
    ：「高雄市監理處第一科官員丁○○於91年2 月7 日，奉派
    前往台塑交通公司擔任半拖車檢驗工作，竟違背職務而未依
    規定前往驗車，竟於車輛檢驗紀錄及拖車使用證上加蓋職章
    及檢驗合格章，以掩飾未確實檢驗之犯行。壬○○基於行賄
    之犯意，於翌（8） 日，在高雄市監理處內，交付丁○○每
    輛3 百元計算之賄款合計9 千元」等語，亦未提及被告辛○○有公訴人指訴此部分收受賄款之行為，是此部分尚無證據
    足以證明。惟此等部分公訴人認與被告辛○○前開論罪科刑
    部分有連續犯關係，故此等部分均不另為無罪之諭知。
據上論結，應依刑事訴訟法第369 條第1 項前段、第364 條、第
299 條第1 項前段、第300 條，81年7 月17日修正公布之貪污治
罪條例第2 條、第4 條第1 項第5 款、第5 條第1 項第3 款、第
9 條第1 項、第2 項、第11條第1 項、第16條，貪污治罪條例第
4 條第1 項第5 款、第5 條第1 項第3 款、第10條第1 項、第2
項、第12條第1 項、第17條，刑法第2 條第1項、第11條、第216
條、第213 條、第220 條第2 項、第214 條、第37條第2 項、第
51條第5 款、第8 款、第9 款，修正前刑法第55條後段、第56條
，刑法施行法第1 之1 條，判決如主文。
本案經檢察官張其主到庭執行職務。
中　　華　　民　　國　　96　　年　　2 　　月　　8　　日
                  刑事第一庭    審判長法官　郭雅美
                                      法官　張意聰
                                      法官　莊崑山
以上正本證明與原本無異。
如不服本判決應於收受本判決後10日內向本院提出上訴書狀，其
未敘述上訴理由者，並得於提起上訴後10日內向本院補提理由書
狀（均須按他造當事人之人數附繕本）「切勿逕送上級法院」。
中　　華　　民　　國　　96　　年　　2 　　月　　8　　日
　　　　　　　　　　　　　　　　　　書記官　邱麗莉
附錄本件判決論罪科刑法條：
一、81年7 月17日修正公布之貪污治罪條例第4 條第1 項第5 款
    有左列行為之一者，處無期徒刑或十年以上有期徒刑，得併
    科新台幣三百萬元以下罰金：五對於違背職務之行為，要求
    期約或收受賄賂或其他不正利益者。
二、81年7 月17日修正公布之貪污治罪條例第五條第一項第三款
    有左列行為之一者，處七年以上有期徒刑，得併科新台幣二
    百萬元以下罰金：
    三對於職務上之行為，要求期約或收受賄賂或其他不正利益
    者。
現行貪污治罪條例第4條
有下列行為之一者，處無期徒刑或十年以上有期徒刑，得併科新
台幣一億元以下罰金：
一  竊取或侵占公用或公有器材、財物者。
二  藉勢或藉端勒索、勒徵、強占或強募財物者。
三  建築或經辦公用工程或購辦公用器材、物品，浮報價額、數
    量、收取
    回扣或有其他舞弊情事者。
四  以公用運輸工具裝運違禁物品或漏稅物品者。
五  對於違背職務之行為，要求、期約或收受賄賂或其他不正利
    益者。
前項第一款至第四款之未遂犯罰之。
現行貪污治罪條例第5條
有下列行為之一者，處七年以上有期徒刑，得併科新台幣六千萬
元以下罰金：
一  意圖得利，擅提或截留公款或違背法令收募稅捐或公債者。
二  利用職務上之機會，詐取財物者。
三  對於職務上之行為，要求、期約或收受賄賂或其他不正利益
    者。
前項第一款及第二款之未遂犯罰之。
五、刑法第213條
公務員明知為不實之事項，而登載於職務上所掌之公文書，足以
生損害公眾或他人者，處一年以上七年以下有期徒刑。
六、刑法第214條
    明知為不實之事項，而使公務員登載於職務上所掌之公文書
    ，足以生損害公眾或他人者，處三年以下有期徒刑、拘役或
    五百元以下罰金。
七、刑法第216六條
    行使第二百十條至第二百十五條之文書者，依偽造、變造文
    書或登載不實事項或使登載不實事項之規定處斷。
八、刑法第220條
    在紙上或物品上之文字、符號、圖畫、照像，依習慣或特約
    ，足以表示其用意之證明者，關於本章及本章以外各罪，以
    文書論。
    錄音、錄影或電磁記錄，藉機器或電腦之處理所顯示之聲音
    、影像或符號，足以為表示其用意之證明者，亦同。
    稱電磁記錄，指以電子、磁性或其他無法以人之知覺直接認
    識之方法所製成之紀錄，而供電腦處理之用者。
